臺灣高等法院刑事判決　　　　　　100年度上更(一)字第275號
上　訴　人
即　被　告　陳百瑞
選任辯護人　沈孟賢律師
上　訴　人
即　被　告　李叡伯原名李永傑.
選任辯護人　李金澤律師
上列上訴人因貪污治罪條例等案件，不服臺灣板橋地方法院96年
度訴字第3836號，中華民國98年8月10日第一審判決（起訴案號
：臺灣板橋地方法院檢察署96年度偵字第7238號），提起上訴，
經最高法院發回更審，本院判決如下：
    主  文
原判決關於陳百瑞、李叡伯共同依法令從事於公務之人員利用職
務上之機會，詐取財物部分，及李叡伯定執行刑部分均撤銷。
陳百瑞公務員共同利用職務上之機會，以詐術使人將第三人之物
交付，處有期徒刑參年陸月，禠奪公權壹年，如附表三編號1至5
所示偽造之署押，均沒收。
李叡伯公務員共同連續利用職務上之機會，以詐術使人將第三人
之物交付，處有期徒刑貳年拾月，禠奪公權壹年，如附表三編號
1至9所示偽造之署押，均沒收。
    事  實
一、陳百瑞於民國78年間起至95年9月15日止，擔任臺北縣（現
    改制為新北市，下同）政府消防局教育訓練課課長，負責訓
    練業務策劃及督導等事宜，李叡伯（原名李永傑）原任臺北
    縣政府消防局消防隊隊員職務，並自93至94年間借調至臺北
    縣政府消防局教育訓練課擔任承辦人員，負責承辦訓練課程
    及報銷教官鐘點費等業務，均係依法令服務於地方自治團體
    所屬機關而具有法定職務權限之公務員。緣臺北縣政府消防
    局為執行積極性消防救災及火場人命搜救任務，每年遴選該
    局所屬人員參加專業消防技能訓練。該局於93年至94年分別
    辦理消防救助隊第11期至第12期之訓練課程，各期訓練時間
    12週，課程師資除一般救助戰術、戰技由該局資深且具有各
    項專長之同仁擔任訓練隊隊職幹部即內聘教官、內聘助教外
    ，其餘專業課程則聘請內政部消防署、中華民國水上救生協
    會、中華民國緊急升降機協會、中華民國攀岩協會、臺灣運
    動傷害防護會、紅十字會等單位人員擔任外聘教官。而有關
    該局消防救助隊訓練課程之內聘教官鐘點費報銷流程，按規
    定應於課程結束後由承辦人制作內聘教官、助教鐘點費印領
    清冊，詳載授課教官、助教姓名、授課日期、授課時數、單
    價、應領金額等項目，由實際授課教官、助教簽章後，經承
    辦人、相關主管核章後，由會計單位將鐘點費直接匯入個人
    郵局受薪帳戶內。
二、詎陳百瑞、李叡伯竟共同意圖為自己不法之所有，基於詐欺
    取財及行使公務員登載不實文書之犯意聯絡，利用93年間當
    時臺北縣政府消防局合併辦理「93年度消防救助隊第11期訓
    練」及「臺北縣義勇消防總隊第1期義消救助訓練」，除有
    臺北縣政府消防局編列之經費外，並有內政部消防署補助經
    費，而渠等擔任前述訓練課程業務主管及承辦人，負責對於
    教官鐘點費報銷及審核報銷職務上之機會，明知渠等並未擔
    任各該期如附表二所示課程日期、內容、時數之內聘教官、
    內聘助教，陳百瑞竟指示李叡伯將該不實事項登載於其職務
    上所掌之訓練課程表及內聘教官費、內聘助教費印領清冊上
    ，虛列：陳百瑞內聘教官授課時數合計28小時、鐘點費每小
    時新臺幣（下同）800元、合計22,400元，內聘助教授課時
    數合計36小時、鐘點費每小時400元、合計14,400元（起訴
    書誤載為「虛列授課時數50小時，鐘點費40,000元」，原審
    蒞庭檢察官誤更正為「虛列授課時數68小時（含內聘教官32
    小時、內聘助教36小時）」），及李叡伯內聘教官授課時數
    合計68小時、鐘點費合計54,400元，內聘助教授課時數合計
    28小時、鐘點費11,200元（起訴書誤載為「虛列授課時數42
    小時，鐘點費33,600元」，原審蒞庭檢察官誤更正為「虛列
    授課時數56小時（含內聘教官28小時、內聘助教28小時）」
    （以上陳百瑞及李叡伯共同虛列之課程日期、內容、時數等
    詳載如附表二所示），另李叡伯並基於同一利用職務上詐取
    財物及行使公務員登載不實文書之犯意，明知陳百瑞並未擔
    任臺北縣消防局辦理本縣義消第1期救助隊（與臺北縣政府
    消防局辦理93年度消防救助隊第11期合併辦理）如附表二之
    一所示課程日期、內容、時數之內聘教官，卻於製作「臺北
    政府消防局辦理本縣義消第1期救助隊內聘教官費印領清冊
    」三紙時，同時自行將該等不實事項登載於其職務上所掌之
    訓練課程表及內聘教官費印領清冊上虛列陳百瑞內聘教官授
    課時數12小時，鐘點費合計9,600元（虛列之課程日期、內
    容、時數等詳如附表二之一所示，陳百瑞就此部分並不知情
    ，而未與李叡伯共犯此部分犯行，詳如後述）。而為免渠等
    詐領鐘點費之行為為其他內聘教官發現，由李叡伯在「臺北
    縣政府消防局辦理93年度消防救助隊第11期內聘教官費印領
    清冊」、「臺北縣政府消防局辦理93年度消防救助隊第11期
    內聘助官費印領清冊」、「臺北縣政府消防局辦理本縣義消
    第1期救助隊內聘教官費印領清冊」之簽章欄上，未經該期
    內聘教官賴德忠、林永昌、張仲麟、張汝輝、鄞升茂、陳和
    進、蘇百川、吳濟玄、陳世鴻、顏宏文、李志強等人之同意
    ，偽造上開實際授課之內聘教官署押（偽造之署押明細如附
    表三編號1至5所示），李叡伯亦在附表二之一所示虛列陳百
    瑞授課時數如附表三編號6之「臺北縣政府消防局辦理本縣
    義消第一期救助隊內聘教官費印領清冊」上偽造陳百瑞之署
    押3枚，旋將各該印領清冊黏貼於其公務員職務上製作之「
    臺北縣政府消防局粘貼憑證用紙」上，以製作內容不實之請
    款憑證後，依請款流程，持之呈報予單位主管陳百瑞、及不
    知情之行政室主任詹財福、會計室課員張明瓊、會計主任蕭
    玉冠、機關長官顏振嘉等層核而行使之，足以生損害於賴德
    忠等人及臺北縣政府消防局對於消防訓練課程業務管理之正
    確性以及內政部消防署核銷經費之正確性，並使會計室人員
    陷於錯誤，誤信陳百瑞、李叡伯授課時數、金額無訛，遂依
    附表二及二之一所示之不實課程表及印領清冊核銷各該鐘點
    費，且委託板橋郵局撥款至陳百瑞所開立之郵局帳號000000
    0-0000 00 0號、李叡伯所開立之宜蘭中山路郵局帳號00000
    00-0000 00號帳戶（於93年12月20、24日匯入），共同詐取
    財物，總計共同詐得102,400元，其中陳百瑞領得36800元、
    李叡伯領得65600元。而李叡伯偽以陳百瑞名義詐得9600元
    。
三、李叡伯於94年間續擔任第12期消防救助隊訓練之承辦人，猶
    承上詐欺取財及行使公務員登載不實文書之概括犯意，利用
    其擔任前述訓練課程業務承辦人，職務上得報銷鐘點費之機
    會，明知其並未擔任第12期如附表二之二所示課程日期、內
    容、時數之內聘教官，卻將該等不實事項登載於其職務上所
    掌之訓練課程表及內聘教官費印領清冊上虛列：李叡伯內聘
    教官授課時數合計56小時、鐘點費每小時800元、合計44,
    800元（詳細虛列之課程日期、內容、時數等詳如附表二之
    二所示），並在「臺北縣政府消防局辦理94年度消防救助隊
    第12期內聘教官費印領清冊」之簽章欄上，未經該期內聘教
    官蔡武忠、謝仁傑、林永昌、洪銘璋、楊智雄、吳慶和、王
    恩加、林至品、張汝輝、鄞茂茂之同意，偽造上開實際授課
    之內聘教官署押（偽造之署押明細如附表三編號7至9所示）
    ，且將該印領清冊黏貼於其公務員職務上製作之「臺北縣政
    府消防局粘貼憑證用紙」上，以製作內容不實之請款憑證後
    ，依請款流程，持之呈報予單位主管陳百瑞、行政室主任詹
    財福、會計室課員張明瓊、會計主任蕭玉冠、機關長官顏振
    嘉層層審核核可而行使之，足以生損害於蔡武忠等人及臺北
    縣政府消防局對於消防訓練課程業務管理之正確性，並使主
    計室人員陷於錯誤，誤信李叡伯授課時數、金額無訛，遂依
    附表二之二所示之不實課程表及印領清冊核銷李叡伯之鐘點
    費，且委託板橋郵局撥款，於95年1月4日將44,800元匯入李
    叡伯所開立之前開宜蘭中山路郵局帳戶。
四、案經法務部調查局臺北縣調查站移送臺灣板橋地方法院檢察
    署檢察官偵查起訴。
    理  由
壹、證據能力部分：
一、刑事訴訟法第159條之1第2項所定被告以外之人於偵查中向
    檢察官所為之陳述，除顯有不可信之情況者外，得為證據。
    其立法理由係以偵查中對被告以外之人所為之偵查筆錄，或
    被告以外之人向檢察官所提之書面陳述，性質上均屬傳聞證
    據，且常為認定被告有罪之證據，自理論上言，如未予被告
    反對詰問、適當辯解之機會，一律准其為證據，似與當事人
    進行主義之精神不無扞格之處，對被告之防禦權亦有所妨礙
    ，然刑事訴訟法規定，檢察官代表國家偵查犯罪、實行公訴
    ，依法有訊問被告、證人、鑑定人之權，且實務運作時，偵
    查中檢察官向被告以外之人所取得之陳述，原則上均能遵守
    法律規定，不致違法取供，其可信性甚高，為兼顧理論與實
    務，爰明定被告以外之人於偵查中向檢察官所為之陳述，除
    顯有不可信之情況者外，得為證據。查本判決引用之證人蘇
    百川、王恩加、蘇勇達、林易甫、柯廷儒、楊智雄、羅丁仁
    、葉泰興於偵查中檢察官訊問時具結所為證述（詳後述），
    就其等偵查筆錄製作原因、過程及功能性觀察其信用性，並
    從卷證本身形式上觀察，並無顯不可信之情形，是該等證人
    於檢察官訊問時具結所為證述，自得為證據。
二、共同被告李叡伯於法務部調查局臺北縣調查站（已改為法務
    部調查局新北市調查站，下稱調查局）調查時之陳述，對被
    告陳百瑞有證據能力：
    被告陳百瑞之選任辯護人於本院本審準備程序時雖認共同被
    告李叡伯於調查局調查局時之陳述，對被告陳百瑞無證據能
    力。惟按司法院大法官會議釋字第582號解釋意旨，共同被
    告於被告案件中係屬證人，法院應踐行人證之法定調查程序
    ，始具有證據能力；而共同被告於被告案件之警詢、偵查中
    陳述，因被告無從為詰問，而有礙被告之對質詰問權，應無
    證據能力。再法院就被告之案件對其他共同被告或與被告有
    共犯關係之人調查，均應依人證之調查程序傳喚該共同被告
    或共犯到場，命其立於證人之地位而為陳述，並通知被告，
    使被告有與之對質及詰問其現在與先前陳述瑕疵之機會，以
    確保其對質詰問權，並藉以發現實體真實（94年度臺上字第
    1776號判決意旨參照）。依上開大法官會議解釋及最高法院
    判決意旨，法院如於共同被告以證人身分到庭陳述，訊問被
    告對共同被告之審判外陳述有何意見，並准許被告對於共同
    被告當庭及先前陳述進行詰問，即已賦予被告對於共同被告
    對質詰問機會，此時共同被告於審判外陳述之瑕疵，應已治
    癒，而具有證據能力。被告陳百瑞於原審及本院本審聲請對
    共同被告李叡伯以證人身分接受交互詰問，原審及本院本審
    已於審判程序中告知共同被告李叡伯得拒絕作證，於其不拒
    絕後，改以證人身分請其依法具結後，由被告陳百瑞之選任
    辯護人詰問（見原審卷（四）第22 1頁以下及本院更（一）
    卷100年11月16日審判程序筆錄）。從而本件共同被告李叡
    伯於調查局調查時本於被告身分所供，既經原審及本院本審
    以證人身分傳喚到庭陳述，並經被告陳百瑞之辯護人詰問，
    其於調查局調查時所為之陳述，自有證據能力；況按刑事訴
    訟法第159條之5第1項規定「被告以外之人於審判外之陳述
    ，雖不符前四條之規定，而經當事人於審判程序同意作為證
    據，法院審酌該言詞陳述或書面陳述作成時之情況，認為適
    當者，亦得為證據。」，而被告陳百瑞及其辯護人嗣於本院
    本審10 0年1月16日審理時就被告李叡伯於調查局調查（誤
    載為警詢）時所言有何意見時，均表示「無意見」，同意作
    為證據，則依該條規定，亦應認被告李叡伯於調查局調查時
    所為之陳述，對被告陳百瑞有證據能力。
三、除以上被告所爭執之證據能力外，以下所引之證據，經本院
    當庭提示，於檢察官、被告等及其辯護人均表示無意見，且
    未於言詞辯論終結前聲明異議，本院審酌該等證據作成之情
    況，認為適於為本件認定事實之依據，依刑事訴訟法第159
    條之5第2項規定，應具有證據能力，自得採為證據。
貳、實體部分；
一、查被告陳百瑞於78年間起至95年9月15日止，擔任臺北縣政
    府消防局教育訓練課課長，負責消防訓練業務策劃及督導等
    事宜，被告李叡伯原任臺北縣政府消防局消防隊隊員職務，
    並自93至94年間借調至臺北縣政府消防局教育訓練課擔任承
    辦人員，負責承辦消防訓練課程及報銷教官鐘點費等業務，
    經本院本審函詢新北市政府消防局無訛，有該局100年10 月
    17日北消人字第1001427398號函檢附臺北縣政府消防局教育
    訓練課工作執掌分配表在卷可參（見本院更（一）卷第43
    頁），是被告陳百瑞、李叡伯均係依法令服務於地方自治團
    體所屬機關而具有法定職務權限之公務員。而訊據上訴人即
    被告陳百瑞於原審法院審理時及本院歷審審理時亦供承有於
    上揭時間，擔任臺北縣政府消防局教育訓練課課長，負責訓
    練業務策劃及督導等事宜，並有於上揭任職時間，領取如附
    表二所示內聘教官、內聘助教鐘點費合計36,800元等事實不
    諱（見原審卷（一）第70頁及本院上訴卷第94頁反面、第95
    頁、第187頁、第269頁、更（一）卷第33頁反面至第35頁正
    面）。惟被告陳百瑞矢口否認有利用職務上機會詐取財物犯
    行，辯稱：伊未指示李叡伯虛列伊之授課時數以詐領費用，
    伊每年負責舉辦教育訓練繁多，亦有授課，常須簽名領取教
    官費，李叡伯拿內聘教官及內聘助教印領清冊給伊簽名時，
    伊未詳細看即簽名，一時疏忽未注意到有溢領，95年9月12
    日因發生消防員溺斃事件，伊清查結果始知悉伊有誤領教官
    費、助教費，並非詐領，且李叡伯偽造賴德忠等人署押部分
    ，伊亦並不知情云云：而訊據上訴人即被告李叡伯於調查局
    詢問時、偵查中（見偵查卷第27頁至第28頁背面、第259 頁
    至第261頁）、原審法院審理時（見原審卷（四）第235頁）
    及本院歷審審理時（見本院上訴卷100年3月1日審判程序筆
    錄、更（一）卷100年10月15日準備程序筆錄、100年11月16
    日審判程序筆錄）對於上開犯罪事實坦承不諱在卷，且陳明
    已將包含本件詐領之194,432元於99年11月17日繳交予臺北
    縣政府消防局，並提出臺北縣政府消防局出具之收款收據乙
    紙在卷為證。經查：
(一)被告陳百瑞、李叡伯於附表二所示時間，實際上並未參與93
    年度第11期訓練課程之講授，暨被告李叡伯就如附表二所示
    94年度第12期訓練課程亦未實際講授課程等事實，業據被告
    陳百瑞於調查局詢問時、偵查中及原審法院審理時坦承不諱
    ，且核與被告李叡伯於調查局詢問時、偵查中、原審法院審
    理時及本院歷審審理時之自白大致相符；此外，並經證人即
    第11期隊職官蘇百川於偵查中及原審法院審理時證稱：李永
    傑（即李叡伯，下同）雖掛名課程教官，但從未實際授課，
    伊沒看過他上課；陳百瑞只有在課表排定班務介紹作精神講
    話，之後不曾出現，也未實際授課等語（見偵卷第312至313
    頁、原審卷（四）第5至6、9、10頁）；證人即第11期學員
    、第12期隊職官王恩加於偵查中及原審審理時證稱：陳百瑞
    、李永傑（即李叡伯，下同）並未實際授課，李永傑是業務
    承辦人；伊實際授課時數約269小時，不清楚為何最後只領
    到24小時鐘點費等語（見偵卷第323至324頁、原審卷（四）
    第22、27頁）；證人即第12期隊職官楊智雄於偵查中及原審
    審理時證稱：陳百瑞、李永傑並未實際授課；我們每位隊職
    官實際授課不只24小時；李永傑並非隊職官之一；除由外聘
    教官授課外，其他操作課程都是由隊職官授課，就此陳百瑞
    並無授課等語（見偵卷第150至152頁、原審卷（四）第37至
    40頁）；證人即第11期學員蘇勇達、林易甫及第12期學員羅
    丁仁、柯廷儒於偵查中及原審審理時一致證稱：陳百瑞、李
    永傑並未實際授課；李永傑不是伊認知的四位隊職官及小隊
    長的其中一人，李永傑是承辦人員；實際上課教我們實際操
    作，都是隊職官上課，大部分課程由隊職官擔任教官授課，
    室外課程人手不夠，李永傑擔任司機，幫忙借場地、器材，
    在旁協助等語（見偵卷第110頁背面、第119至120頁、第134
    至135頁、第142至143頁、第324至325頁及原審卷（四）第
    29至31頁、第33至35頁、第42至43頁）；證人即第11、12期
    隊職官林永昌於原審審理時證稱：李永傑從來沒有請伊代為
    上課；第11、12期課程表，而掛名李永傑部分，他並未實際
    授課，他不可能上這種技能課；李永傑不是隊職幹部，他是
    業務承辦人員，他隨隊出去是因為他負責場地洽談、添置購
    物及擔任司機等語（見原審卷（二）第14 5至156頁、第159
    至172頁、卷（四）第130至131頁）；證人即第11期隊職官
    張汝輝於原審審理時證稱：不記得李永傑有請伊代課等語（
    見原審卷（四）第133頁）。又如附表二所示被告陳百瑞、
    李叡伯所領取鐘點費之課程，確實均屬實際操作技術課程內
    容，並與上開證人蘇百川等人所述情節亦無齟齬，足認證人
    蘇百川等人上開證述確與事實相符。而被告陳百瑞亦供承並
    未於附表二之一所示時間，實際擔任如附表二之一所示之課
    程，此被告李叡伯亦坦承附表三編號6所示之印領清冊上陳
    百瑞姓名係其所偽簽等語（見本院上訴卷第139頁、更（一
    ）卷第35頁、第46頁反面），依上所述，被告陳百瑞、李叡
    伯於附表二所示時間，實際並未擔任如附表二所示之課程日
    期、內容、時數之內聘教官、內聘助教講授課程，暨被告陳
    百瑞於附表二之一所示時間，實際並未擔任如附表二之一所
    示之課程日期、內容、時數之內聘教官等事實，均堪以認定
    。
(二)被告陳百瑞、李叡伯分別於前開時間擔任臺北縣政府消防局
    教育訓練課課長及承辦人，且渠等分別領取附表二、附表二
    之二所示之內聘教官、內聘助教鐘點費，另附表二之一所示
    之內聘教官鐘點費亦撥入被告陳百瑞之郵局帳戶內，而被告
    李叡伯並偽簽附表三編號1至9所示之署押在各該印領清冊上
    據以核銷鐘點費之事實，為被告陳百瑞、李叡伯於原審及本
    院審理時一致供認在卷，核與證人蘇百川、楊智雄、林永昌
    、張汝輝於偵訊及原審審理時證述情節大致相符，而被告陳
    百瑞並否認有於附表三編號6之印領清冊上簽署其姓名，此
    被告李叡伯並供承係其所偽簽，已如上述，並有臺北縣政府
    消防局97年3月28日北消教字第0970010094號函暨所附臺北
    縣政府消防局黏貼憑證暨93年度消防救助隊第11期內聘教官
    印領清冊、內聘助教印領清冊、第11期訓練課程表及臺北縣
    政府消防局委託匯款明細表各1份、臺北縣政府消防局97年7
    月15日北消教字第0970023019號函暨所附臺北縣政府消防局
    黏貼憑證暨94年度消防救助隊第12期訓練內聘教官印領清冊
    3紙（第1至4週、第5至8週、第9至12週）、第12期訓練課程
    表12紙（第1至12週）及臺北縣政府消防局委託匯款明細，
    以及內政部消防署98年3月23日消署民字第0980005579號函
    暨所附臺北縣政府消防局辦理本縣義消第1期救助隊內聘教
    官印領清冊3紙（第一階段1至4週、第二階段5至8週、第三
    階段9至12週）、臺北縣政府消防局辦理本縣義消救助隊第1
    期訓練課程表12紙（第1至12週），及臺灣郵政股份有限公
    司板橋郵局97年5月26日板營字第0970200978號函及中華郵
    政股份有限公司97年9月3日宜營字第0975000706號函暨所附
    李叡伯所開立之宜蘭中山路郵局帳號00000000000000號帳戶
    交易往來明細等在卷可稽（見原審卷（一）第1頁、第86至
    104頁、卷（二）第1頁、第158至173頁、卷（三）第176頁
    、第195至197頁及卷（四）第10 8至121頁）。依上所述，
    被告陳百瑞、李叡伯於附表二及被告李叡伯於附表二之二所
    示時間實際並未擔任如各該課程日期、內容、時數之內聘教
    官、內聘助教講授課程，暨被告陳百瑞於附表二之一所示時
    間，實際並未擔任如附表二之一所示之課程日期、內容、時
    數之內聘教官講授課程等事實，均堪以認定，惟其等仍領取
    各該內聘教官、內聘助教之鐘點費，而被告李叡伯並有偽簽
    附表三編號1至9所示之署押在各該印領清冊上，據以核銷鐘
    點費等事實，亦堪以認定。
(三)至被告陳百瑞雖否認有利用職務上機會詐取財物之犯行，而
    以伊係因未詳細看印領清冊即簽名而誤領附表二所示內聘教
    官、內聘助教之鐘點費，並無詐領之犯意等語為辯，惟查：
    經原審法院向臺北縣政府消防局調閱第11期救助隊訓練核銷
    內聘教官鐘點費所檢附之課程表所示（見原審卷（一）第92
    至10 3頁、第106至117頁、卷（二）第145至156頁，詳如附
    表一所示），就內聘教官部分，被告陳百瑞授課時數32小時
    、被告李叡伯授課時數32小時（惟印領清冊上卻以28小時計
    算，實係因將該課表第二週7月29日被告李叡伯教官授課8小
    時誤以4小時計算之故），而就內聘助教部分，被告陳百瑞
    授課時數36小時、被告李叡伯授課時數28小時，此與該期課
    程表歷經93年4 月16日、5月27日及7月8日三次簽核（詳見
    原審卷（一）第1、7至17、27至38、48至59、66至77頁，如
    附表一所示），被告陳百瑞以教官身分授課時數之該3次簽
    核時數為24、26、14小時，且均無以助教身分授課時數，及
    被告李叡伯以教官身分授課時數之該3次簽核時數為24、32
    、52小時及以助教身分授課時數歷次為0、8、32小時均不相
    符，雖被告陳百瑞辯稱：因負責舉辦之教育訓練繁多，常須
    簽名領取教官費，伊簽名時並未詳細核對課程日期及金額，
    信賴承辦人員而簽名，當時未注意到有溢領云云，然依被告
    陳百瑞於原審審理時供稱：伊有依課表上課，93年李叡伯要
    決行時，伊就將伊的課刪下來給隊職官等語（見原審卷（四
    ）第225頁反面、第226頁反面），且參酌證人蘇百川、林易
    甫於原審證稱：陳百瑞於開訓、結訓、測驗時都會到場，陳
    百瑞會來觀看渠等之上課情況，有些課程上、生活上的器材
    需要他們安排協助等語（見原審卷（四）第5頁、第9頁、第
    33頁），顯見被告陳百瑞負責訓練業務策劃及督導等事宜，
    對於該訓練之課程甚為熟悉，且對於自身在各該期授課之時
    數理當知之甚詳，且被告陳百瑞於各該訓練課程中，除擔任
    內聘教官外，亦有擔任內聘助教之情形，兩者鐘點費之計算
    並非相同，上課時數亦有所差異，倘被告陳百瑞簽核時未核
    對授課時數，即隨意簽核該期內聘教官、內聘助教印領清冊
    ，如何能確定其所領受之金額無誤，並作為日後是否追討之
    依據；況被告陳百瑞所簽核該期內聘教官、內聘助教印領清
    冊，與上開最後一次簽核之授課時數顯然有異，其又豈有不
    生疑問而予以查明之理，是被告陳百瑞辯稱係伊未看清楚明
    細並信賴承辦人員而簽名致不知有誤領之情事云云，要屬推
    諉卸責之詞，委無足採。被告陳百瑞領取附表二所示之鐘點
    費，顯有不法所有之意圖至明。
(四)至如附表三編號1至9所示之內聘教官、內聘助教雖分別領得
    該印領清冊所載之鐘點費，此有附表三編號1至9所示之印領
    清冊及委託撥款明細表在卷可考（見原審卷（一）第120頁
    、卷（二）第173至175頁、卷（四）第108至110頁），然承
    上所述，被告陳百瑞、李叡伯既未實際教授附表二、被告李
    叡伯亦未實際教授附表二之二所示之課程，暨被告陳百瑞並
    未實際教授附表二之一所示之課程，自不得領取各該課程之
    鐘點費，而應由各該期隊職幹部實際擔任授課之教官及助教
    依授課時數領取，則被告李叡伯製作不實之課程表及偽造渠
    等署押在印領清冊上，並據以辦理核銷內聘教官及內聘助教
    鐘點費，已致臺北縣政府消防局會計室人員陷於錯誤，將本
    應由實際授課之隊職幹部領取之鐘點費核發予被告陳百瑞及
    李叡伯，顯足以生損害於各該實際授課之教官、助教、各該
    於印領清冊上被偽造領取鐘點費者及臺北縣政府消防局對於
    消防訓練課程業務管之正確性無疑，而被告李叡伯於附表三
    編號6所示之印領清冊上偽造「陳百瑞」之署押，自亦足以
    生損害於陳百瑞。
(五)至被告陳百瑞雖否認有指示被告李叡伯虛列本件授課時數，
    以詐領鐘點費之情，惟依證人即被告李叡伯於本院本審審理
    時證稱：伊係依照課長陳百瑞指示核銷上開第11期之鐘點費
    ，而製作不實之課程表及偽造署押在印領清冊上以詐領鐘點
    費等語，且查被告陳百瑞及李叡伯分別為上開臺北縣政府消
    防局教育訓練課程主辦課長及承辦人員，而依上所述，被告
    陳百瑞就本件第11期之訓練課程內容、授課時數等內容知之
    甚詳，並居於主管督導之地位，而被告李叡伯僅負責課程安
    排及費用核銷，以被告陳百瑞及李叡伯均明知渠等於附表二
    所示時間，實際並未擔任如附表二所示之課程日期、內容、
    時數之內聘教官、內聘助教講授課程，惟仍由被告李叡伯製
    作二人有於各該時日擔任內聘教官及內聘助教，據以報領各
    該鐘點費，以被告李叡伯僅是本件上開訓練課程之承辦人，
    本即應依各該教官、助教實際授課時數製作印領清冊，據以
    核撥鐘點費，惟何以被告李叡伯竟製作內容不實之印領清冊
    ，減少實際授課教官、助教之時數，而虛列（增加）二人授
    課時數，且時數非少，若非受他人指示，被告李叡伯又豈敢
    如此擅專，且查本件並經被告陳百瑞於該印領清冊上簽名具
    領，嗣被告陳百瑞並於被告李叡伯簽陳之請款流程核章，是
    被告李叡伯上開所述其係依被告陳百瑞之指示而為，應屬事
    實，而堪採信。至被告李叡伯雖另供稱：伊依照陳百瑞指示
    ，於領取第12期鐘點費後將陳百瑞所交代之金額款項交予陳
    百瑞收執云云。然依卷內前開被告李叡伯所開立之宜蘭中山
    路郵局帳號00000000000000號帳戶自91年1月1日起至95年3
    月31日止交易往來明細之記載（見原審卷（三）第176頁、
    第195至197頁），足見第11期核發鐘點費28,800元、33,600
    元及第12期核發鐘點費44,800元分別於93年12月20日、同年
    月24日、95年1月4日匯入該帳戶，且於各該時點後有提款之
    情事。又被告李叡伯自調查局調查時至偵查、原審審理時，
    對於究竟以何筆提款之金額交付予被告陳百瑞乙節，始終無
    法明確指明，亦無其他佐證可供審認；再參酌被告陳百瑞所
    提出其於93年度所得稅核定通知書（見原審卷（三）第138
    頁），其與配偶合併申報綜合所得淨額適用稅率為21%，距
    離下級稅率30%尚有將近87萬元，而被告李叡伯第12期授課
    時數56小時所領得之鐘點費44,800元，縱使該筆款項全報在
    被告陳百瑞名下，仍適用21%稅率，何來因陳百瑞所得稅太
    高而將授課時數報在被告李叡伯名下之問題？是被告李叡伯
    供稱：陳百瑞以其所得稅太高而指使伊虛列授課時數在伊名
    下云云，顯與常情有違。況被告李叡伯對於究竟其將第12期
    所領得之鐘點費二分之一或是三分之一或整數交給被告陳百
    瑞乙節，其前後供述不一，殊難逕予採信，惟此縱無從認定
    被告陳百瑞有詐領第9、10、12期之內聘教官、內聘助教鐘
    點費，仍無解於其有詐領上揭第11期內聘教官、內聘助教鐘
    點費犯行之成立。至證人即臺北縣政府消防局教育訓練課課
    員楊正國於雖本院前審審理時證稱：據伊所知，陳百瑞對於
    核銷印領清冊部分沒有特別的指示，就是要我們依法核銷云
    云（見本院上訴卷99年11月4日審判筆錄），然僅足徵被告
    陳百瑞與證人楊正國間無何犯意之聯絡或行為之分擔，此與
    被告陳百瑞、李叡伯間就附表二所示利用職務上之機會詐取
    財物之犯行，有無共犯關係之認定，不生影響。
(六)綜上所述，被告李叡伯自白核與事實相符，堪以採信，而被
    告陳百瑞上開所辯，要屬推諉卸責之詞，不足採信；本案事
    證已臻明確，被告陳百瑞、李叡伯犯行均堪認定，應依法論
    科。
二、按行為後法律有變更者，適用行為時之法律。但行為後之法
    律有利於行為人者，適用最有利於行為人之法律，刑法第2
    條第1 項定有明文，此條規定乃與刑法第1 條罪刑法定主義
    契合，而貫徹法律禁止溯及既往原則，係規範行為後法律變
    更所生新舊法律比較適用之準據法，是刑法第2 條本身雖經
    修正，但刑法第2 條既屬適用法律之準據法，本身尚無比較
    新舊法之問題，應一律適用裁判時之現行刑法第2 條規定以
    決定適用之刑罰法律，先予辨明。又以本次刑法修正之比較
    新舊法，應就罪刑有關之共犯、未遂犯、想像競合犯、牽連
    犯、連續犯、結合犯，以及累犯加重、自首減輕暨其他法定
    加減原因（如身分加減）與加減例等一切情形，綜其全部罪
    刑之結果而為比較，且從刑附屬於主刑，除法律有特別規定
    者外，依主刑所適用之法律（最高法院95年5月23日95年度
    第8次刑庭會議決議參照）。經查：
(一)刑法第10條第2項關於公務員定義，由「依法令從事於公務
    之人員」修正為「依法令服務於國家、地方自治團體所屬機
    關而具有法定職務權限，以及其他依法令從事於公共事務，
    而具有法定職務權限者」及「受國家、地方自治團體所屬機
    關依法委託，從事與委託機關權限有關之公共事務者」。惟
    無論修法前後，被告行為時之身分均符合刑法上所稱之公務
    員，並無二致。又貪污治罪條例第2條雖亦於95年5月30日由
    「依據法令從事公務之人員，犯本條例之罪者，依本條例處
    斷；其受公務機關委託承辦公務之人，犯本條例之罪者，亦
    同」之規定，修正為「公務員犯本條例之罪者，依本條例處
    斷」此乃配合刑法第10條第2項公務員定義之修正，所為之
    修正。對被告而言，並無有利或不利之情形，尚無刑法第2
    條第1項新舊法比較適用之問題，應逕行適用現行有效之貪
    污治罪條例第2條之規定，予以論處。
(二)修正前刑法第28條規定：「二人以上共同實施犯罪之行為者
    ，皆為共同正犯。」，修正後刑法第28條規定：「二人以上
    共同實行犯罪之行為者，皆為共同正犯。」，將舊法之「實
    施」修正為「實行」。原「實施」之概念，包含陰謀、預備
    、著手及實行等階段之行為，修正後僅共同實行犯罪行為始
    成立共同正犯。是新法共同正犯之範圍已有限縮，排除陰謀
    犯、預備犯之共同正犯。新、舊法就共同正犯之範圍既因此
    而有變動，自屬犯罪後法律有變更，而非僅屬純文字修正，
    應有新舊法比較適用之問題，而新法並未較有利於被告，仍
    應適用舊法即行為時法（最高法院97年度臺上字第1408號判
    決要旨參照）。
(三)修正後刑法第56條規定，業已刪除連續犯之規定，故連續數
    行為而犯同一罪名，依修正前刑法第56條規定，應以一罪論
    ，但得加重其刑；而依修正後規定，則已無連續犯可資適用
    ，即應將各次犯行以數罪併合處罰。是以修正前關於連續犯
    之規定，較有利於被告。
(四)修正後刑法第55條規定，已刪除牽連犯之規定，故有方法結
    果關係而犯不同罪名，依修正前刑法第55條後段之規定，應
    以一罪論，而依修正後規定，則已無牽連犯可資適用，即將
    各行為以數罪併合處罰。是以修正前關於牽連犯之規定，較
    有利於被告。
(五)刑法33條第5款有關罰金刑之規定，修正前係規定1元以上（
    按銀元）；修正後係規定新臺幣1,000元以上，以百元計算
    之，比較新舊法結果，自以修正前之規定較有利於行為人即
    被告二人。
(六)貪污治罪條例第17條犯本條例之罪，宣告有期徒刑以上之刑
    者，並宣告褫奪公權之規定，對於褫奪公權之期間，並無明
    文，故依該條例宣告褫奪公權者，仍應適用刑法第37 條規
    定，使其褫奪公權之刑度有所依憑。關於刑法第37條有關褫
    奪公權規定，經修正將裁量宣告褫奪公權之有期徒刑宣告刑
    下限，由6月提高為1年。比較新舊法結果，應以舊法較有利
    於被告。
(七)綜上比較結果，應以適用行為時法即修正前刑法對被告較為
    有利，自應整體適用修正前刑法相關規定。
三、被告陳百瑞於前開時間係臺北縣政府消防局教育訓練課課長
    ，被告李叡伯於前開時間係臺北縣政府消防局教育訓練課隊
    員，渠等均係依法令服務於地方自治團體所屬機關而具有法
    定職務權限之公務員，就事實欄二、三所示有關渠等虛列第
    11、12期（被告陳百瑞部分僅就第11期與被告李叡伯共同利
    用職務上機會詐取之102,400元部分）授課時數而詐得鐘點
    費之行為，均係犯貪污治罪條例第5條第1項第2款之利用職
    務上機會詐取財物罪；至被告行為後，貪污治罪條例第5條
    第1項第2款之規定，經於100年6月29日修正公佈施行，將原
    規定之「利用職務上之機會，詐取財物者」，修正為「利用
    職務上之機會，以詐術使人將本人之物或第三人之物交付者
    」，惟其法定刑並未修正，而查該犯罪構成要件之修正，應
    僅係將該犯罪構成要件之犯罪手段予以具體、明確明文化而
    已，所為之修正，對被告而言，並無有利或不利之情形，尚
    無刑法第2條第1項新舊法比較適用之問題，應逕行適用現行
    之貪污治罪條例第5條第1項第2款之規定，附此敘明。又印
    領清冊係被告依行政命令規定應行造具之文件，其性質雖與
    一般私人收據相同，但並非由具領人製作，而係由該管公務
    員在職務上所製作者，如有登載不實情事，即應依公務員明
    知為不實事項而登載於職務上所掌之公文書罪論擬（最高法
    院62年臺上字第1611號判決參照)。本件被告李叡伯擔任本
    案訓練之承辦人，負責承辦訓練業務及教官鐘點費報銷業務
    ，而93年度消防救助隊第11期訓練內聘教官費印領清冊、內
    聘助教費印領清冊及義消第1期救助隊訓練內聘教官費印領
    清冊、外聘教官印領清冊及94年度消防救助隊第12期訓練內
    聘教官印領清冊，係以內聘教官、內聘助教、外聘教官授課
    日期、時數及應領金額之情形為其內容，為該期訓練承辦人
    職務上所製作之文書，而印領清冊上之簽章欄由內聘教官、
    內聘助教、外聘教官簽署表彰渠等業已具領應領得之鐘點費
    ，具有一定之意義。被告李叡伯明知其自己及被告陳百瑞就
    如附表二、附表二之一、附表二之二所示課程，均未實際授
    課，猶擅自偽造如附表三編號1至9所示之林永昌、陳百瑞等
    人之署押於上開印領清冊，即屬登載明知不實事項於公文書
    之行為，且足以生損害於臺北縣政府消防局對於訓練課程管
    理之正確性及林永昌、陳百瑞等人（按刑法偽造文書罪章，
    係在保護文書之實質真正，雖以足生損害於公眾或他人為要
    件之一，亦衹以有損害之虞為已足，有無實受損害，在所不
    問，且此所謂損害，亦不以經濟價值為限）。被告陳百瑞及
    李叡伯二人就如附表二所示，暨被告李叡伯就如附表二之一
    及二之二所示，登載不實事項於公文書後進而持以行使，均
    係犯刑法第216條、第213條之行使公務員登載不實文書罪。
    被告陳百瑞、李叡伯就利用職務上機會詐取第11期鐘點費及
    就該部分行使公務員登載不實文書之犯行間（除附表二之一
    部分外），均有犯意聯絡及行為分擔，皆為共同正犯。被告
    李叡伯偽造署押、登載不實公文書後進而行使，其偽造署押
    、登載之低度行為應為行使之高度行為所吸收，不另論罪。
    被告李瑞伯雖於辦理第11期及第12期內聘教官、內聘助教鐘
    點費核銷時，各多次利用職務上之機會詐取財物，然因各該
    期訓練課程內聘教官、內聘助教鐘點費係各別一次申請核銷
    ，則被告李叡伯於辦理第11期、第12期之內聘教官、內聘助
    教鐘點費核銷時，顯係各基於單一犯意，於密接之時地反覆
    為之，而各應論以接續犯之包括一罪。被告李叡伯先後於第
    11 期、第12期二次利用職務上機會詐取財物、行使公務員
    登載不實公文書等犯行，均時間緊接，手段相似，而犯各構
    成要件相同之罪，顯係基於概括犯意反覆為之，為連續犯，
    各應依修正前刑法第56條規定，論以一罪並加重其刑。被告
    陳百瑞利用職務上機會詐取財物罪與行使公務員登載不實文
    書罪，暨被告李叡伯連續利用職務上機會詐取財物罪與連續
    行使公務員登載不實公文書罪間，分別有方法結果之牽連關
    係，應依修正前刑法第55條規定，均從一較重之利用職務上
    機會詐取財物罪處斷。又犯罪之情狀顯可憫恕，認科以最低
    度刑仍嫌過重者，得酌量減輕其刑，刑法第59條定有明文（
    修正前刑法第59條係規定：「犯罪之情狀可憫恕者，得酌量
    減輕其刑。」；修正後刑法第59條係規定：「犯罪之情狀顯
    可憫恕，認科以最低度刑仍嫌過重者，得酌量減輕其刑。」
    ，為法院就酌減審認標準見解之明文化，非屬法律之變更，
    應依一般法律適用原則，適用裁判時法，最高法院95年第21
    次刑事庭會議可資參照，附此敘明）。
    本件被告陳百瑞、李叡伯如事實欄二所示共同利用職務上機
    會詐得之款項，雖達102,400元，及被告李叡伯另利用職務
    上機會偽以陳百瑞名義詐取9,600元，暨被告李叡伯如事實
    欄三所示利用職務上機會詐得之款項為44,800元，惟個別實
    際取得者，陳百瑞為36,800元、李叡伯為110,400元（原判
    決誤載為107,2 00元），貪污犯罪實際所得非鉅，然貪污治
    罪條例第5條第1項第1款之罪，法定本刑為有期徒刑7年以上
    且得併科罰金新臺幣6千萬元罰金，縱科以法定最輕本刑，
    猶嫌過重，足以引起一般人之同情，非無法重情輕之憾，為
    求罪刑相當，爰依刑法第59條之規定，就被告陳百瑞、李叡
    伯二人所犯利用職務上機會詐取財物罪酌減其刑。又貪污治
    罪條例第8條第2項前段規定：「犯第4條至第6條之罪，在偵
    查中自白，如有所得並自動繳交全部所得財物者，減輕其刑
    」，旨在鼓勵犯罪行為人勇於自新，而限於偵查中已自白者
    ，始有減輕其刑之適用，乃在防止證據滅失以兼顧證據保全
    。然犯罪所得財物之自動繳交，緩速與否，則與證據保全無
    涉。參諸立法過程資料，85年修正該條文時，增訂「如有所
    得並自動繳交全部所得財物者，減輕其刑」，並不以繳交與
    自白同在偵查中為必要。況偵查程序之終結，並未先行揭示
    或通知，被告難以預知偵查何時終結。而所謂「全部所得財
    物」，其數額或須至審判中方能確定。苟偵查中所繳數額較
    審判中認定所得短少，將因偵、審程序認定數額歧異，徒生
    爭議。是被告於偵查中自白，並於最後事實審言詞辯論終結
    前自動繳交全部所得財物者，即有貪污治罪條例第8條第2項
    前段減輕其刑之適用（最高法院99年度第2次刑事庭會議決
    議參照）。被告李叡伯就其所犯利用職務上機會詐取財物罪
    ，於偵查中自白，並於本院前審審理中自動繳交包含
    本件所得財物194,432元，依上開規定及說明，予以減輕其
    刑，並遞減之。被告李叡伯所犯利用職務上機會詐取財物罪
    ，有刑之加重及減輕事由，依法應先加後遞減之。至被告陳
    百瑞雖於本院本審審理中向新北市政府消防局繳交全部所得
    財物46,400元（包括附表二之一之9,600元），有其提出之
    該局收款收據乙紙為證，惟被告陳百瑞始終否認有本件利用
    職務上機會詐取財物之犯行，自難依上開法條規定予以減刑
    ，附此敘明。
四、原審以被告二人上述犯行事證明確，對被告二人予以論罪科
    刑，固非無見。惟查：（一）刑法第10條第2項關於公務員
    定義，固由「依法令從事於公務之人員」修正為「依法令服
    務於國家、地方自治團體所屬機關而具有法定職務權限，以
    及其他依法令從事於公共事務，而具有法定職務權限者」及
    「受國家、地方自治團體所屬機關依法委託，從事與委託機
    關權限有關之公共事務者」。惟無論修法前後，被告行為時
    之身分均符合刑法上所稱之公務員，並無二致。貪污治罪條
    例第2條雖於95年5月30日由「依據法令從事公務之人員，犯
    本條例之罪者，依本條例處斷；其受公務機關委託承辦公務
    之人，犯本條例之罪者，亦同」之規定，修正為「公務員犯
    本條例之罪者，依本條例處斷」此乃配合刑法第10條第2項
    公務員定義之修正，所為之修正。對被告而言，並無有利或
    不利之情形，尚無刑法第2條第1項新舊法比較適用之問題，
    應逕行適用現行有效之貪污治罪條例第2條之規定，予以論
    處。原判決以修正前刑法第10條第2項之規定，較有利於被
    告，並適用修正前之貪污治罪條例第2條之規定，認定被告
    等係依據法令從事公務之人員，尚有未合。（二）刑罰之執
    行，係對於人身及財產之侵害，應止於犯罪行為人之一身為
    原則。沒收為刑罰之一種；刑法上所謂屬於犯罪行為人因犯
    罪所得之沒收物，乃指無他人對於該物得主張法律上之權利
    者而言；倘該物原屬被害人所有，而為犯罪行為人因犯罪而
    取得或變易獲得，該被害人既仍得對之為法律上權利之主張
    ，自難認該當於沒收之要件。至法律有規定追繳、追徵或抵
    償者，係以法律之規定將犯罪所得，收歸國家所有，避免因
    該犯罪所得因不符刑法沒收之規定，致犯罪行為人仍得於判
    決確定後享受犯罪之成果，故有自犯罪行為人強制收回之必
    要。貪污治罪條例第10條第1項：「犯第4條至第6條之罪者
    ，其所得財物，應予追繳，並依其情節，分別沒收或發還被
    害人。」第2項：「前項財物之全部或一部無法追繳時，應
    追徵其價額，或以其財產抵償之。」乃強制規定，條文就「
    沒收或發還被害人」並列規定，其性質互相排斥，應擇其一
    而為適用。所謂依其情節，分別沒收或發還被害人，係指應
    予追繳、追徵或供抵償之財物，究應予以沒收或發還被害人
    ，應視其犯罪情節有無被害人而定，由法院審酌處理，並於
    主文明白諭知。有被害人者，自應發還被害人，例如竊取、
    侵占之非公用私有財物或利用職務上機會詐取之財物，應發
    還被害人，不得沒收。原判決認被告等所為，係犯貪污治罪
    條例第5條第1項第2款之利用職務上之機會詐取財物罪，竟
    對所認定利用職務上機會詐取之財物，諭知追繳沒收，尚有
    未洽。（三）被告李叡伯所犯本件依法令從事公務之人員利
    用職務上之機會詐取財物罪，經於偵查中自白，嗣並於本件
    最後事實審言詞辯論終結前自動繳交全部所得財物，原審認
    被告李叡伯所犯本件貪污治罪條例第5條之罪，雖於偵查中
    自白，但未同時自動繳交全部所得財物，認無同條例第8條
    第2項前段減輕其刑規定適用之餘地，亦有誤會。（四）原
    審判決主文及理由中認被告李叡伯係連續依法令從事公務之
    人員利用職務上之機會詐取財物，然於犯罪事實欄疏未敘明
    被告李叡伯就先後利用職務上機會詐取上揭第11期、第12期
    之終點費係基於連續犯之概括犯意為之，亦有未當。（五）
    被告陳百瑞並無與被告李叡伯共犯如附表二之一之利用職務
    上機會詐取財物犯行（理由詳後述），原審認被告陳百瑞就
    此部分亦與被告李叡伯共犯其罪，亦有未洽。是被告李叡伯
    上訴意旨以其所犯上開之罪，應依貪污治罪條例第8條第2項
    前段規定減輕其刑，非無理由；而被告陳百瑞上訴意旨猶執
    陳詞否認犯罪，則無理由。惟原判決關於被告陳百瑞、李叡
    伯共同依法令從事於公務之人員利用職務上之機會，詐取財
    物部分，既有上開可議之處，自應由本院併就被告李叡伯定
    應執行刑部分予以撤銷改判。爰審酌被告陳百瑞擔任臺北縣
    政府消防局教育訓練課課長要職，被告李叡伯擔任臺北縣政
    府消防局教育訓練課隊員，應廉潔自持，對服務機關經費之
    運用，應思其為民脂民膏，不得飽入私囊，渠二人竟為圖己
    利，均詐領教官鐘點費，有辱官箴，於法不容，應予非難，
    兼衡被告陳百瑞具警大畢業之智識程度、家境小康之生活狀
    況，被告李叡伯係警專畢業之智識程度、家境小康之生活狀
    況（以上均見調查筆錄人別欄註記），均能期其守法自重，
    暨渠等前無不良素行紀錄（見卷內本院被告前案紀錄表）、
    犯罪所用方法、所得利益、所生危害，暨被告陳百瑞犯罪後
    未見悔意，被告李叡伯終能坦承犯行，勇於認錯之態度等一
    切情狀，就被告陳百瑞及李叡伯分別量處有期徒刑3年6月及
    2 年10月，並依貪污治罪條例第17條、修正前刑法第37條第
    2 項之規定，對被告等所犯利用職務上之機會詐取財物罪行
    ，併各宣告褫奪公權1年。又被告等犯罪時間雖係於96年4月
    24 日以前，然所犯利用職務上之機會詐取財物罪之宣告刑
    已逾有期徒刑1年6月，依中華民國九十六年罪犯減刑條例第
    3條第1項第1款之規定，不予減刑。被告陳百瑞、李叡伯就
    本件應連帶追繳發還被害人臺北縣政府消防局之所得財物（
    102,40 0元），已由被告李叡伯連同其個人應單獨追繳發還
    被害人者（44,800元）一併於99年11月17日自動繳交
    194,432元予臺北縣政府消防局，有被告李叡伯提出之臺北
    縣政府消防局之收款收據乙紙在卷可憑，另被告陳百瑞亦於
    本院本審審理中向新北市政府消防局繳交全部所得財物
    46,400 元（包括附表二之一之9,600元），亦有其提出之該
    局收款收據乙紙為證，自毋庸於本案贅為追繳發還所得財物
    之諭知。而如附表三編號1至9所示之印領清冊上偽造賴德忠
    、陳百瑞等人之署押，不問屬於何人所有，應依刑法第219
    條規定，均併予宣告沒收。
五、公訴意旨另略以：被告陳百瑞基於為自己不法所有之意圖，
    由各期隊職幹部代其等授課，卻利用擔任前述訓練課程業務
    主管審核報銷職務上之機會，於臺北縣政府消防局救助隊第
    9 、10、12期及第11期如附表二之一所示消防救助隊訓練課
    程中將自己列為內聘教官，並在內聘教官費印領清冊上，虛
    列授課鐘點費：臺北縣政府消防局救助隊第9期授課時數4小
    時、鐘點費3,200元；第10期授課時數14小時，鐘點費1,200
    元；第12期授課時數9小時、鐘點費7,200元；及第11期授課
    時數12小時、終點費9,600。因認被告陳百瑞就此部分所為
    ，亦涉犯貪污治罪條例第5條第1項第2款之利用職務上之機
    會詐取財物罪嫌。
(一)按犯罪事實應依證據認定之，無證據不得認定其犯罪事實；
    又不能證明被告犯罪者，即應諭知無罪之判決，刑事訴訟法
    第154條第2項、第301條第1項分別定有明文。再按事實之認
    定，應憑證據，如未能發現相當證據，或證據不足以證明，
    自不能以推測或擬制之方法，為裁判基礎；苟積極證據不足
    為不利於被告事實之認定時，即應為有利於被告之認定；又
    認定犯罪事實所憑之證據，雖不以直接證據為限，間接證據
    亦包括在內，然而無論直接證據或間接證據，其為訴訟上之
    證明，須於通常一般之人均不致有所懷疑，而得確信其為真
    實之程度者，始得據為有罪之認定，倘其證明尚未達到此一
    程度，而有合理之懷疑存在而無從使事實審法院得有罪之確
    信時，即應由法院為諭知被告無罪之判決（最高法院40年臺
    上字第86號、30年上字第816號、76年度臺上字第4986號判
    例意旨參照）。次按刑事訴訟法第161條已於91年2月8日修
    正公布，修正後同條第1項規定：檢察官就被告犯罪事實，
    應負舉證責任，並指出證明之方法。因此，檢察官對於起訴
    之犯罪事實，應負提出證據及說服之實質舉證責任。倘其所
    提出之證據，不足為被告有罪之積極證明，或其闡明之證明
    方法，無從說服法官以形成被告有罪之心證，基於無罪推定
    之原則，自應為被告無罪判決之諭知（最高法院92年臺上字
    第128號判例亦同此意旨）。
(二)公訴意旨認被告陳百瑞涉犯上開利用職務上機會詐領鐘點費
    ，無非以被告陳百瑞於調查局調查時、偵查時之供述、同案
    被告李叡伯於調查局調查時、偵查時之供述，及證人蘇百川
    、王恩加、蘇勇達、林易甫、柯亭儒、楊智雄等人之證述，
    暨臺北縣政府消防局辦理「消防救助隊第9期」、「消防救
    助隊第10期」、「消防救助隊第11期」、「消防救助隊第12
    期」訓練隊職幹部任務分工表及訓練課程表、消防救助隊第
    9、10、12期請領教官鐘點費彙整表及內聘教官鐘點費一覽
    表、印領清冊、臺北縣政府消防局救助隊第9、10、11、12
    期內聘助教費印領清冊及請領鐘點費課程明細及臺北縣政府
    消防局辦理本縣義消第1期救助隊內聘教官費印領清冊等，
    為其主要論據。訊據被告陳百瑞矢口否認有此部分利用職務
    上機會詐領財物之犯行，辯稱：伊擔任訓練課課長，指揮所
    屬辦理消防救助隊訓練，依照慣例及伊本身學經歷，排定伊
    擔任開訓、結訓及測驗等相關課程之內聘教官，確有實際擔
    任授課；又原審卷（四）第108至110頁三紙印領清冊上「陳
    百瑞」之簽名並非伊筆跡，非伊所簽，伊並不知情等語。
(三)經查，被告陳百瑞於臺北縣政府消防局救助隊第9、10、11
    、12期救助隊訓練時擔任下列課程之教官：「救助隊訓練課
    程總說明」、「救助長年訓練重點」（以上是第9期）、「
    救助訓練課程總說明」、「水上救生員考照分組訓練（基本
    四式游泳）」、「水上救生員考照訓練（自救法-踩水、仰
    飄、水母飄、韻律呼吸、抽筋自解）」、「課程總複習綜合
    情境演練」（以上是第10期）、「班務介紹」、「綜合情境
    演練」、「第一階段各項訓練總複習及測驗」、「第二階段
    各項訓練總複習及測驗」、「水上救生員考照分組訓練（基
    本四式游泳）」、「水上救生員考照訓練（自救法-踩水、
    仰飄、水母飄、韻律呼吸、抽筋自解）（以上是第11期）、
    「繩結測驗」、「基本四式游泳測驗」、「水上救生員考照
    訓練（基本四式游泳）」（以上是第12期）。被告陳百瑞並
    陳明據此領得前開課程之教官鐘點費，且有上開課程表（詳
    如附表一所示）及印領清冊在卷可證。又證人林至品於調查
    局調查時供述：伊擔任第9、10期之承辦人，第10期「水上
    救生員考照分組訓練（基本四式游泳）」及「水上救生員考
    照訓練（自救法-踩水、仰飄、水母飄、韻律呼吸、抽筋自
    解）」，陳百瑞有到場，雖然沒有像助教實際操作課程，但
    有指導安全及作業方面問題，加上原本課程表上排定的教官
    就是陳百瑞，且伊上呈課表及教官人選給陳百瑞時，他沒有
    表示他沒有辦法教授這些課程，也沒有表示異議並核可教官
    人選，所以伊個人認定前開陳百瑞的二門課程之鐘點費可以
    核銷，陳百瑞並未指示伊虛報該鐘點費等語（見偵查卷第51
    頁），嗣於原審審理時證稱：第9、10期課表上有陳百瑞，
    大部分都是教室課，也有部分泳訓課程，就是基本四式或基
    本自救的泳訓；陳百瑞上的課很少，上課前一天我們會通知
    ，陳百瑞跟伊同一間辦公室，如果他離開去上課，伊會知道
    ，且如果教官沒有到，隊職官會馬上通知伊；伊擔任承辦人
    期間，有按照陳百瑞實際授課時數核銷；他並沒有要求伊多
    算一些鐘點費給他，因為課表發給課堂教官後，課程就已經
    固定，多少課領多少鐘點費都是固定的；綜合演練由課長統
    籌，演練前先預演，由隊職幹部帶，演練時由課長監督及指
    導各小站演練情形，因為演練有各種小項，所以需要有各個
    小站，由課長擔任該課程教官，課長指示各隊職幹部如何演
    練，針對所演練的動作而提出指導，各項演練所需設備安全
    由教官負責，教官負責指定特定動作搭配演練及各小組狀況
    ；教官鐘點費總額是固定的；第10期第二週「水上救生員考
    照分組訓練」，陳百瑞有授課，因為陳百瑞也是隊職幹部之
    一，因為很多課是隊職幹部一起上，課長如果有一起上課的
    話，伊會把課長的名字列為核銷的課程表，且伊確定陳百瑞
    就該課程有授課，因為主要是一級主管上課，伊都會先去看
    一下，看周邊教材有無備全等語（見原審卷（四）第218頁
    背面至第221頁背面）；再證人即第9至12期隊職官李志強於
    原審審理時證稱：開訓、結訓課長一定會到等語（見原審卷
    （三）第324頁）；證人即第9、11期隊職官蘇百川於偵查中
    、原審審理時證稱：開訓、結訓及測驗時陳百瑞會到場；第
    9 期第8週陳百瑞有實際去上課，會記得的原因是因為那一
    週局長及課長都有到；只要有關救助、繩索、車禍之類的課
    程都由隊職官上課；陳百瑞只有在課表排定班務介紹作精神
    講話等語（見偵查卷第312至313頁、原審卷（四）第5至6、
    9 、10、12、13、14頁）；證人即第12期隊職官楊智雄於原
    審審理時證稱：結訓時陳百瑞有主持等語（見原審卷（四）
    第41頁）；證人即第12期學員羅丁仁於原審審理時證稱：開
    訓及結訓課表排陳百瑞，陳百瑞有出現等語（見原審卷（四
    ）第43頁）；證人即第11、12期隊職官林永昌於原審審理時
    證稱：陳百瑞於開訓時一定會到場，結訓時主持結訓典禮；
    測驗時陳百瑞會在場，至於是不是監考不清楚等語（見原審
    卷（四）第130頁、第131頁背面）；依上開證人林至品、李
    志強、蘇百川、楊智雄、羅丁仁、林永昌所述，渠等分別係
    各期之承辦人、隊職幹部及學員，且所為證述情節大致相符
    ，應無偏袒迴護被告陳百瑞之嫌，堪可採信。是被告陳百瑞
    所辯伊確有擔任前開課程之教官，有實際授課等語，應堪採
    信。被告陳百瑞就臺北縣政府消防局救助隊第9、10、12期
    課程既確實有實際授課，並因而據以領取鐘點費，自無何不
    法所有之意圖。
(四)至卷附臺北縣政府消防局辦理本縣義消第1期救助隊（與93
    年度消防救助隊第11期合併辦理）內聘教官費印領清冊上授
    課日期為「7月30日、9月9日、10月1日及10月8日」之項下
    雖有被告陳百瑞之簽名（見原審卷（四）第108至110頁），
    該等款項合計9,600元並已匯入被告陳百瑞上開帳戶，然被
    告陳百瑞否認有實際擔任此部分之授課及簽名具領該部分之
    鐘點費，而依被告李叡伯於本院前審審理時供稱：原審卷
    （四）第108至110頁印領清冊上之「陳百瑞」簽名是伊簽的
    等語（見本院上訴卷第139頁），嗣於本院本審審理時復供
    稱：本件第11期與義消第1期是合併辦理，義消第1期救助隊
    內聘教官費印領清冊上「陳百瑞」名字的署押是伊簽的，因
    為課長開會常不在，伊為送到會計處趕核銷，所以才代簽等
    語（見本院更（一）卷第35頁、第46頁反面、100年11月16
    日審判筆錄第4頁），且經核對「臺北縣政府消防局辦理本
    縣義消第1期救助隊內聘教官費印領清冊」上「陳百瑞」之
    簽名，與「臺北縣政府消防局辦理93年度消防救助隊第11期
    內聘教官費印領清冊、內聘助教費印領清冊」上「陳百瑞」
    之簽名（被告陳百瑞供認係其所簽署，見原審卷（一）第87
    、89頁），以肉眼觀之，其筆順及「百」、「瑞」之寫法顯
    有差異，足證該第1期救助隊內聘教官費印領清冊上之「陳
    百瑞」，被告陳百瑞所辯並非其所簽署云云，堪可採信，而
    查被告李叡伯明知被告陳百瑞實際並未於附表二之一所示課
    程擔任授課教官，竟利用職務上之機會，自行偽以被告陳百
    瑞之名義在該印領清冊上簽章，據以核銷鐘點費，並將各該
    款匯入被告陳百瑞上開帳戶，惟被告陳百瑞既不知被告李叡
    伯有偽造其名義核銷鐘點費之情事，而此應僅係被告李叡伯
    是否應成立利用職務上之機會詐領財物之犯行，尚難以此即
    認被告陳百瑞就此亦應共負其責，被告陳百瑞應無與被告李
    叡伯共負此部分利用職務上之機會詐取財物之罪責。
(五)依上所述，被告陳百瑞就此部分所為之上開辯解，應堪採信
    ，公訴人所舉事證，尚不足以排除合理性之懷疑，證明被告
    陳百瑞有此部分利用職務上之機會詐取財物之犯行，此外，
    復查無其他積極證據足資認被告陳百瑞確有此部分犯行，惟
    公訴人認被告陳百瑞此部分犯行與其前開論罪科刑之部分，
    有連續犯之裁判上一罪關係，自不另為無罪之諭知。
據上論結，應依刑事訴訟法第369條第1項前段、第364條、第299
條第1項前段，貪污治罪條例第2條、第5條第1項第2款、第8條第
2項前段、第17條，刑法第11條前段、第2條第1項前段、第216條
、第213條、第59條、第219條、修正前刑法第28條、第56條、第
55條、第37條第2項，判決如主文。
本案經檢察官楊秀琴到庭執行職務。
中    華    民    國   100    年    11    月    30    日
            刑事第七庭    審判長法  官  溫耀源
                                法  官  王復生
                                法  官  張傳栗
以上正本證明與原本無異。
如不服本判決，應於收受送達後10日內向本院提出上訴書狀，其
未敘述上訴之理由者並得於提起上訴後10日內向本院補提理由書
（均須按他造當事人之人數附繕本）「切勿逕送上級法院」。
                                書記官  林月蓉
中    華    民    國   100    年    11    月    30    日
附錄本案論罪科刑之法律條文：
貪污治罪條例第5 條：
有下列行為之一者，處7 年以上有期徒刑，得併科新臺幣6,000
萬元以下罰金：
一、意圖得利，擅提或截留公款或違背法令收募稅捐或公債者。
利用職務上之機會，以詐術使人將本人之物或第三人之物交
    付者。
二、利用職務上之機會，以詐術使人將本人之物或第三人之物交
    付者。
三、對於職務上之行為，要求、期約或收受賄賂或其他不正利益
    者。
前項第1 款及第2 款之未遂犯罰之。
中華民國刑法第216 條：
行使第210 條至第215 條之文書者，依偽造、變造文書或登載不
實事項或使登載不實事項之規定處斷。
中華民國刑法第213 條：
公務員明知為不實之事項，而登載於職務上所掌之公文書，足以
生損害於公眾或他人者，處1 年以上7 年以下有期徒刑。
附表一：
第9至12期消防救助隊訓練課程表有關被告陳百瑞、李叡伯部分
┌─────────────────────────────────────┬─────────┐
│91年度第9 期（僅就陳百瑞部分）                                            │備              註│
├────┬──────────┬──────────┬──────────┼─────────┤
│        │(一)臺北縣政府消防局函│(二)臺北縣政府消防局函│(三)偵查卷課程表      │左列所示之(三)與(二)課│
│        │  覆原審所附核銷印領│  覆原審所附訓練計畫│（偵卷P.67-78 、179-│程表相同，而(一)之課│
│        │  清冊所檢附之課程表│  所附之課程表      │  190）             │程表所示之日期部分│
│        │（原審卷(二)P.108-119 │（原審卷(二)P.12-23 ）│                    │與(二)、(三)不同      │
│        │）☆日期均不清      │                    │                    │                  │
├────┼──────────┼──────────┼──────────┤                  │
│第一週  │內聘教官陳百瑞「救助│內聘教官陳百瑞「救助│內聘教官陳百瑞「救助│                  │
│        │隊訓練課程總說明」2 │隊訓練課程總說明」2 │隊訓練課程總說明」2 │                  │
│        │小時（原審卷(二)P.108 │小時（8 月5 日）（原│小時（8 月5 日）（偵│                  │
│        │）                  │審卷(二)P.12）        │卷P.76、179）       │                  │
├────┼──────────┼──────────┼──────────┤                  │
│第二週  │無（原審卷(二)P.109） │無（原審卷(二)P.13）  │無（偵卷P.70、180） │                  │
├────┼──────────┼──────────┼──────────┤                  │
│第三週  │無（原審卷(二)P.110） │無（原審卷(二)P.14）  │無（偵卷P.67、181） │                  │
├────┼──────────┼──────────┼──────────┤                  │
│第四週  │無（原審卷(二)P.111） │無（原審卷(二)P.15）  │無（偵卷P.68）      │                  │
├────┼──────────┼──────────┼──────────┤                  │
│第五週  │無（原審卷(二)P.112） │無（原審卷(二)P.16）  │無（偵卷P.69、182） │                  │
├────┼──────────┼──────────┼──────────┤                  │
│第六週  │無（原審卷(二)P.113） │內聘教官陳百瑞「救助│內聘教官陳百瑞「救助│                  │
│        │                    │隊人員常年訓練重點」│隊人員常年訓練重點」│                  │
│        │                    │2 小時（9 月11日）（│2 小時（9 月11日）（│                  │
│        │                    │原審卷(二)P.17）      │偵卷P.71、183）     │                  │
├────┼──────────┼──────────┼──────────┤                  │
│第七週  │無（原審(二)P.113）   │無（原審卷(二)P.18）  │無（偵卷P.72、184） │                  │
├────┼──────────┼──────────┼──────────┤                  │
│第八週  │內聘教官陳百瑞「救助│無 （原審卷(二)P.19） │無（偵卷P.73、185） │                  │
│        │隊人員常年訓練重點」│                    │                    │                  │
│        │2 小時（原審卷(二)    │                    │                    │                  │
│        │P.115 ）            │                    │                    │                  │
├────┼──────────┼──────────┼──────────┤                  │
│第九週  │無（原審卷(二)P.116） │無（原審卷(二)P.20）  │無（偵卷P.74、186） │                  │
├────┼──────────┼──────────┼──────────┤                  │
│第十週  │無（原審卷(二)P.117） │無（原審卷(二)P.21）  │無（偵卷P.75、187） │                  │
├────┼──────────┼──────────┼──────────┤                  │
│第十一週│無（原審卷(二)P.118） │無（原審卷(二)P.22）  │無（偵卷P.77、188） │                  │
├────┼──────────┼──────────┼──────────┤                  │
│第十二週│無（原審卷(二)P.119） │無（原審卷(二)P.23）  │無（偵卷P.78、189） │                  │
├────┼──────────┼──────────┼──────────┤                  │
│合    計│教官陳百瑞4 小時    │教官陳百瑞4 小時    │教官陳百瑞4小時     │                  │
│        ├──────────┼──────────┼──────────┼─────────┤
│        │內聘教官費印領清冊：│「救助隊課程總說明」│「救助隊課程總說明」│起訴犯罪事實：    │
│        │「救助隊課程總說明」│2 小時、「救助長年訓│2 小時、「救助長年訓│陳百瑞虛列第9 期授│
│        │2 小時、「救助長年訓│練重點」2 小時，單價│練重點」2 小時，單價│課時數4 小時，詐領│
│        │練重點」2 小時，單價│800 元（8 月5 日、9 │800 元（8 月5 日、9 │鐘點費3,200 元    │
│        │800 元（8 月5 日、9 │月11日），共計3,200 │月11日），共計3,200 │                  │
│        │月25日），共計3,200 │元                  │元                  │                  │
│        │元（原審卷(二)P.105） │                    │                    │                  │
├────┴──────────┴──────────┴──────────┴─────────┤
│92年度第10期（僅就陳百瑞部分）                                                                │
├────┬──────────┬──────────┬──────────┬─────────┤
│        │(一)臺北縣政府消防局函│(二)臺北縣政府消防局函│(三)偵查卷課程表（偵卷│                  │
│        │  覆原審所附核銷印領│  覆原審所附訓練計畫│  P.192-203）       │                  │
│        │  清冊所檢附之課程表│  所附之課程表      │                    │                  │
│        │（原審卷(二)P.130-141 │（原審卷(二)P.37-48 、│                    │                  │
│        │）                  │54-55）             │                    │                  │
│        │                    │                    │                    │                  │
├────┼──────────┼──────────┼──────────┼─────────┤
│第一週  │內聘教官陳百瑞「救助│內聘教官陳百瑞「救助│內聘教官陳百瑞「救助│左列所示之(一)至(三)課│
│        │隊訓練課程總說明」2 │隊訓練課程總說明」2 │隊訓練課程總說明」2 │程表相同          │
│        │小時（8 月11日）（原│小時（8 月11日）（原│小時（8 月11日）（偵│                  │
│        │審卷(二)P.130 ）      │審卷(二)P.37、54）    │卷P.192）           │                  │
├────┼──────────┼──────────┼──────────┼─────────┤
│第二週  │內聘教官陳百瑞「水上│無                  │內聘教官陳百瑞「水上│左列所示之(一)與(三)課│
│        │救生員考照分組訓練（│惟「水上救生員考照分│救生員考照分組訓練（│程表相同，而(二)課程│
│        │基本四式游泳）」4 小│組訓練（基本四式游泳│基本四式游泳）」4 小│表所載授課者與(一)、│
│        │時、水上救生員考照訓│）」4 小時（8 月18日│時（8 月18日）、水上│(三)不同            │
│        │練（自救法- 踩水、仰│）、水上救生員考照訓│救生員考照訓練（自救│                  │
│        │飄、水母飄、韻律呼吸│練（自救法- 踩水、仰│法- 踩水、仰飄、水母│                  │
│        │、抽筋自解）」4 小時│飄、水母飄、韻律呼吸│飄、韻律呼吸、抽筋自│                  │
│        │（原審卷(二)P.131）   │、抽筋自解）」4 小時│解）」4 小時（8月20 │                  │
│        │ ※日期無法辨識     │（8 月20日），均記載│日）                │                  │
│        │                    │為「隊職幹部」      │（偵卷P.193）       │                  │
│        │                    │（原審卷(二)P.38、55）│                    │                  │
├────┼──────────┼──────────┼──────────┼─────────┤
│第三週  │無（原審(二)P.132）   │無（原審(二)P.38、56）│無（偵卷P.194）     │左列所示之(一)至(三)課│
│        │                    │                    │                    │程表相同          │
├────┼──────────┼──────────┼──────────┤                  │
│第四週  │無（原審(二)P.133）   │無（原審(二)P.39、57）│無（偵卷P.195）     │                  │
├────┼──────────┼──────────┼──────────┤                  │
│第五週  │無（原審(二)P.134）   │無（原審(二)P.40、58）│無（偵卷P.196）     │                  │
├────┼──────────┼──────────┼──────────┤                  │
│第六週  │無（原審(二)P.135）   │無（原審(二)P.41、59）│無（偵卷P.197）     │                  │
├────┼──────────┼──────────┼──────────┤                  │
│第七週  │無（原審(二)P.136）   │無（原審(二)P.42、60）│無（偵卷P.198）     │                  │
├────┼──────────┼──────────┼──────────┤                  │
│第八週  │無（原審(二)P.137）   │無（原審(二)P.43、61）│無（偵卷P.199）     │                  │
├────┼──────────┼──────────┼──────────┤                  │
│第九週  │無（原審(二)P.138）   │無（原審(二)P.44、62）│無（偵卷P.200）     │                  │
├────┼──────────┼──────────┼──────────┤                  │
│第十週  │無（原審(二)P.139）   │無（原審(二)P.45、63）│無（偵卷P.201）     │                  │
├────┼──────────┼──────────┼──────────┤                  │
│第十一週│無（原審(二)P.140）   │無（原審(二)P.46、64）│無（偵卷P.202）     │                  │
├────┼──────────┼──────────┼──────────┤                  │
│第十二週│教官陳百瑞「課程總複│教官陳百瑞「課程總複│教官陳百瑞「課程總複│                  │
│        │習綜合情境演練」4 小│習綜合情境演練」4 小│習綜合情境演練」4 小│                  │
│        │時（10月28日）      │時（10月28日）      │時（10月28日）      │                  │
│        │（原審(二)P.141）     │（原審(二)P.48、65）  │（偵卷P.203）       │                  │
├────┼──────────┼──────────┼──────────┼─────────┤
│合    計│教官陳百瑞14小時    │教官陳百瑞6 小時    │教官陳百瑞14小時    │起訴犯罪事實：    │
│        ├──────────┼──────────┼──────────┤陳百瑞虛列第10期授│
│        │內聘教官印領清冊：  │「救助隊訓練課程總說│「救助隊訓練課程總說│課時數14小時，鐘點│
│        │(1)教育訓練課課長陳百│明」2 小時（8 月11日│明」2 小時（8 月11日│費11,200元（起訴書│
│        │  瑞（授課日期：8 月│）、「課程總複習綜合│）、「水上救生員考照│誤載為「1,200 元」│
│        │  11日2 小時），單價│情境演練」4 小時（10│分組訓練（基本四式游│，經蒞庭檢察官當庭│
│        │  800元，應領金額1,6│月28日）            │泳）」4 小時（8 月18│更正，詳見本原審(四)│
│        │  00元              │（原審(二)P.48、65）  │日）、水上救生員考照│P.217反）         │
│        │ （原審(二)P.120）    │                    │訓練（自救法- 踩水、│                  │
│        │(2)內聘教官印領清冊：│                    │仰飄、水母飄、韻律呼│                  │
│        │  教育訓練課課長陳百│                    │吸、抽筋自解）」4 小│                  │
│        │  瑞（授課日期：8 月│                    │時（8 月20日）、「課│                  │
│        │  18日4 小時、8 月20│                    │程總複習綜合情境演練│                  │
│        │  日4小時、10月28日4│                    │」4 小時（10月28日）│                  │
│        │  小時）12小時，單價│                    │                    │                  │
│        │  800 元，應領金額96│                    │                    │                  │
│        │  00元              │                    │                    │                  │
│        │ （原審(二)P.121）    │                    │                    │                  │
│        ├──────────┤                    │                    │                  │
│        │臺北縣政府消防局委託│                    │                    │                  │
│        │板橋郵局帳號000000-0│                    │                    │                  │
│        │號帳戶，劃撥儲金帳號│                    │                    │                  │
│        │：00000000號，於92年│                    │                    │                  │
│        │12月19日，轉帳匯入陳│                    │                    │                  │
│        │百瑞所開立郵局帳號04│                    │                    │                  │
│        │00000-0000000 號帳戶│                    │                    │                  │
│        │，金額11,200元      │                    │                    │                  │
│        │（原審(二)P.122）     │                    │                    │                  │
├────┴──────────┴──────────┴──────────┴─────────┤
│93年度第11期（就陳百瑞及李叡伯部分）                                                          │
├────┬──────────┬──────────┬──────────┬─────────┤
│        │(一)臺北縣政府消防局函│(二)臺北縣政府消防局函│(三)偵查卷課程表      │左列所示之(三)與(二)之│
│        │  覆原審所附核銷印領│  覆原審所附訓練計畫│（偵卷P. 79-90、205-│３、93年7 月8 日函│
│        │  清冊所檢附之課程表│  所附之課程表      │216）               │稿之課程表相同，惟│
│        │（原審(一)P.92-103、10│１、93年4 月16日簽  │                    │其餘課程表內容均有│
│        │ 6-117、原審(二)P.145-│  （原審(一)P.27-38） │                    │相異之處          │
│        │ 156）              │２、93年5 月27日簽  │                    │★另被告陳百瑞所提│
│        ├──────────┤  （原審(一)P.7-17）  │                    │  出之被證1 （原審│
│        │☆內政部消防署核銷印│３、93年7 月8 日函稿│                    │  (三)第54至63頁）第│
│        │  領清冊所附之課程表│   （原審(一)P.48-59、│                    │  11期課程表第2至 │
│        │（原審(四)P.111-121） │    66-77）         │                    │  12週與左列所示(一)│
├────┼──────────┼──────────┼──────────┤  臺北縣政府消防局│
│第一週  │無（原審(一)P.92、106 │１、93年4 月16日簽  │教官陳百瑞「班務介│  核銷之課程表相同│
│        │(二)P.145）           │教官李叡伯「濃煙搜│  紹」2 小時（7 月19│☆內政部消防署核銷│
│        ├──────────┤  索救出操作訓練」4 │  日）              │  印領清冊所附之課│
│        │☆                  │  小時（7 月2 日）  │教官李叡伯「濃煙搜│  程表與左列所示(一)│
│        │教官陳百瑞「班務介│（原審(一)P.27）      │  索救出操作訓練」4 │  之課程表內容、日│
│        │  紹」2 小時（7 月19├──────────┤ 小時（7 月21日）   │  期相同，僅就教官│
│        │  日）              │２、93年5月27日簽   │（偵卷P.79、205）   │  、助教之記載不同│
│        │教官李叡伯「濃煙搜│教官陳百瑞「班務介│                    │                  │
│        │  索救出」4 小時（7 │  紹」2 小時（6 月28│                    │                  │
│        │  月21日）          │  日）              │                    │                  │
│        │（原審(四)P.111）     │教官李叡伯「濃煙搜│                    │                  │
│        │                    │  索救出操作訓練」4 │                    │                  │
│        │                    │  小時（6 月30日）  │                    │                  │
│        │                    │（原審(一)P.6）       │                    │                  │
│        │                    ├──────────┤                    │                  │
│        │                    │３、93年7月8日函稿  │                    │                  │
│        │                    │教官陳百瑞「班務介│                    │                  │
│        │                    │  紹」2 小時（7 月19│                    │                  │
│        │                    │  日）              │                    │                  │
│        │                    │教官李叡伯「濃煙搜│                    │                  │
│        │                    │  索救出操作訓練」4 │                    │                  │
│        │                    │  小時（7 月21日）  │                    │                  │
│        │                    │（原審(一)P.48）      │                    │                  │
├────┼──────────┼──────────┼──────────┤                  │
│第二週  │教官陳百瑞「救助器│１、93年4 月16日簽  │教官李叡伯「救助器│                  │
│        │  材車及破壞器材實地│    無（原審(一)P.28）│  材車及破壞器材介紹│                  │
│        │  操作演練」4 小時（├──────────┤  與操作」4 小時（7 │                  │
│        │  7 月28日）        │２、93年5月27日簽   │  月28日）          │                  │
│        │教官李叡伯「車禍事│教官李叡伯「救助器│助教李叡伯「救助器│                  │
│        │  故救助訓練」4 小時│  材車及破壞器材介紹│  材車及破壞器材實地│                  │
│        │  （7 月29日）、「車│  與操作」4 小時（7 │  操作演練」4 小時（│                  │
│        │  禍事故救助訓練實地│  月7 日）          │  7 月27日）        │                  │
│        │  操作演練」4 小時（│助教李叡伯「救助器│（偵卷P.80、206）   │                  │
│        │  7 月29日）        │  材車及破壞器材實地│                    │                  │
│        │（原審(一)P.93、107 、│  操作演練」4 小時（│                    │                  │
│        │原審(二)  P.146）     │  7 月7日）         │                    │                  │
│        │                    │（原審(一)P.7）       │                    │                  │
│        ├──────────┼──────────┤                    │                  │
│        │☆                  │３、93年7月8日函稿  │                    │                  │
│        │教官李叡伯「救助器│教官李叡伯「救助器│                    │                  │
│        │  材車及破壞器材介紹│  材車及破壞器材介紹│                    │                  │
│        │  與操作」4 小時（7 │  與操作」4 小時（7 │                    │                  │
│        │  月28日）          │  月28日）          │                    │                  │
│        │教官陳百瑞「土石流│助教李叡伯「救助器│                    │                  │
│        │  救災要領及案例研討│  材車及破壞器材實地│                    │                  │
│        │  」4小時（7月30日）│  操作演練」4 小時（│                    │                  │
│        │（原審(四)P.112）     │  7 月27 日）       │                    │                  │
│        │                    │（原審(一)P.49）      │                    │                  │
├────┼──────────┼──────────┼──────────┤                  │
│第三週  │教官陳百瑞「高層火│１、93年4 月16日簽  │教官李叡伯「巷道（│                  │
│        │  災搶救情境演練」4 │    無              │  窄弄）火警搶救要領│                  │
│        │  小時（8 月6 日）  │惟「巷道（窄弄）火警│  情境分組實作」4 小│                  │
│        │助教陳百瑞「巷道（│搶救要領情境分組實作│  時（8 月4 日）（偵│                  │
│        │  窄弄）火警搶救要領│」4 小時（7 月16日）│  卷P.81、207）     │                  │
│        │  （水帶佈線、加壓、│教官：對職官        │                    │                  │
│        │  火點搜索攻擊、車輛│（原審(一)P.29）      │                    │                  │
│        │  器材應用）4 小時（├──────────┤                    │                  │
│        │  8 月4 日）、「巷道│２、93年5 月27日簽  │                    │                  │
│        │  （窄弄）火警人命救│    無              │                    │                  │
│        │  助要領情境分組實作│惟「巷道（窄弄）火警│                    │                  │
│        │  」4 小時（8 月5日 │搶救要領情境分組實作│                    │                  │
│        │  ）、「高層火災搶救│」4 小時（7 月14日）│                    │                  │
│        │  水線部署訓練」4 小│教官：李志強、助教：│                    │                  │
│        │  時（8 月6日）     │郭豐裕              │                    │                  │
│        │助教李叡伯「傷患運│（原審(一)P.8）       │                    │                  │
│        │  送搬運法（火災、震├──────────┤                    │                  │
│        │  災及緊急狀況脫離）│３、93年7月8日函稿  │                    │                  │
│        │  」4 小時（8 月3 日│教官李叡伯「巷道（│                    │                  │
│        │  ）                │  窄弄）火警搶救要領│                    │                  │
│        │（原審(一)P.94、108 、│  情境分組實作」4 小│                    │                  │
│        │原審(二)P.147）       │  時（8 月4 日）（院│                    │                  │
│        ├──────────┤ 卷(一)P.50 ）        │                    │                  │
│        │☆                  │                    │                    │                  │
│        │教官李叡伯「各式火│                    │                    │                  │
│        │  場侵入法」4 小時（│                    │                    │                  │
│        │  8 月3日）         │                    │                    │                  │
│        │（原審(四)P.113）     │                    │                    │                  │
├────┼──────────┼──────────┼──────────┤                  │
│第四週  │教官陳百瑞「綜合情│１、93年4 月16日簽  │教官李叡伯「狹窄空│                  │
│        │  境演練」4 小時（8 │教官李叡伯「狹窄空│  間搜索救生訓練」4 │                  │
│        │  月13 日）         │  間搜索救生訓練」4 │  小時（8 月10日）、│                  │
│        │助教陳百瑞「濃煙搜│  小時（7 月22日）  │  「地下室火災搶救要│                  │
│        │  索救生訓練」4 小時│教官陳百瑞「本週各│  領」4 小時（8 月11│                  │
│        │  （8 月10日）、「地│  項訓練總複習及測驗│  日），合計8 小時  │                  │
│        │  下室火災搶救情境演│  」4 小時（7 月25日│教官陳百瑞「第一階│                  │
│        │  練」4 小時（8 月11│  ）                │  段各項訓練總複習及│                  │
│        │  日）              │（原審(一)P.30）      │  測驗」4 小時（8月1│                  │
│        │教官李叡伯「呼吸量├──────────┤  3 日）            │                  │
│        │  控制與濃煙搜救實作│２、93年5月27日簽   │（偵卷P.82、208）   │                  │
│        │  」4 小時（8 月9 日│教官李叡伯「狹窄空│                    │                  │
│        │  ）                │  間搜索救生訓練」4 │                    │                  │
│        │助教李叡伯「狹窄空│  小時（7 月20日）  │                    │                  │
│        │  間搜索救生訓練」4 │教官陳百瑞「第一階│                    │                  │
│        │  小時（8 月10日）、│  段各項訓練總複習及│                    │                  │
│        │  「火場排煙運用（含│  測驗」4 小時（7 月│                    │                  │
│        │  排煙車及其附屬器材│  23日）            │                    │                  │
│        │  操作）」4 小時（8 │（原審(一)P.9）       │                    │                  │
│        │  月12日）          ├──────────┤                    │                  │
│        │（原審(一)P.95、109 、│３、93年7月8日函稿  │                    │                  │
│        │原審(二)P.148）       │教官李叡伯「狹窄空│                    │                  │
│        ├──────────┤  間搜索救生訓練」4 │                    │                  │
│        │☆                  │  小時（8 月10日）、│                    │                  │
│        │教官李叡伯「地下室│  「地下室火災搶救要│                    │                  │
│        │  火災搶救要領」4 小│  領」4 小時（8 月11│                    │                  │
│        │  時（8月11日）     │  日）              │                    │                  │
│        │教官陳百瑞「第一階│教官陳百瑞「第一階│                    │                  │
│        │  段各項訓練總複習及│  段各項訓練總複習及│                    │                  │
│        │  測驗」4 小時（8 月│  測驗」4 小時（8月 │                    │                  │
│        │  13日）            │ 13日）             │                    │                  │
│        │（原審(四)P.114）     │（原審(一)P.51）      │                    │                  │
├────┼──────────┼──────────┼──────────┤                  │
│第五週  │教官陳百瑞「應用結│１、93年4 月16日簽  │教官李叡伯「繩結固│                  │
│        │  繩、器具結繩」4 小│教官李叡伯「正面式│  定點選擇、應用及架│                  │
│        │  時（8 月16日）、「│  下降、滯空下降、掛│  設繩網及簡易擔製作│                  │
│        │  正面式下降、滯空下│  梯操作、捲揚器上登│  」4 小時（8 月17日│                  │
│        │  降、掛梯操作、捲揚│  」4 小時（8 月1 日│  ）、「橫坑救助、捲│                  │
│        │  器上登」4 小時（8 │  ）                │  揚器架設、橫渡操作│                  │
│        │  月20日）          │（原審(一)P.31）      │  （水平、猴式）、坐│                  │
│        │助教陳百瑞「繩結固├──────────┤  位式下降」4 小時（│                  │
│        │  定點選擇、應用及架│２、93年5月27日簽   │  8 月19日）        │                  │
│        │  設繩網及簡易擔架製│助教李叡伯「橫坑救│助教李叡伯「繩結固│                  │
│        │  作」4 小時（8 月17│  助、捲揚器架設、橫│  定點選擇、應用及架│                  │
│        │  日）、「橫坑救助、│  渡操作（水平、猴式│  設繩網及簡易擔架製│                  │
│        │  捲揚器架設、橫渡操│  ）、坐位式下降」4 │  作」4 小時（8 月17│                  │
│        │  作（水平、猴式）、│  小時（7 月29日）  │  日）、「橫坑救助、│                  │
│        │  坐位式下降」4 小時│教官李叡伯「橫坑救│  捲揚器架設、橫渡操│                  │
│        │  （8 月19日）      │  助、捲揚器架設、橫│  作（水平、猴式）、│                  │
│        │教官李叡伯「基本繩│  渡操作（水平、猴式│  坐位式下降」4 小時│                  │
│        │  結及攀降器材介紹」│  ）、坐位式下降」4 │  （8 月19日）      │                  │
│        │  4 小時（8 月16日）│  小時（7 月29日）  │（偵卷P.83、209）   │                  │
│        │  、「正面式下降、滯│（原審(一)P.10）      │                    │                  │
│        │  空下降、掛梯操作、├──────────┤                    │                  │
│        │  捲揚器上登」4 小時│３、93年7月8日函稿  │                    │                  │
│        │ （8 月20日）       │教官李叡伯「繩結固│                    │                  │
│        │助教李叡伯「橫渡架│  定點選擇、應用及架│                    │                  │
│        │  設、扁帶梯操作、單│  設繩網及簡易擔製作│                    │                  │
│        │  雙足上登、繩索下降│  」4 小時（8 月17日│                    │                  │
│        │  」4 小時（8 月18日│  ）、「橫坑救助、捲│                    │                  │
│        │  ）、「橫坑救助、捲│  揚器架設、橫渡操作│                    │                  │
│        │  揚器架設、橫渡操作│  （水平、猴式）、坐│                    │                  │
│        │  （水平、猴式）、坐│  位式下降」4 小時（│                    │                  │
│        │  位式下降」4 小時（│  8 月19日）        │                    │                  │
│        │  8 月19日）、「正面│助教李叡伯「繩結固│                    │                  │
│        │  式下降、滯空下降、│  定點選擇、應用及架│                    │                  │
│        │  掛梯操作、捲揚器上│  設繩網及簡易擔架製│                    │                  │
│        │  登」4 小時（8 月20│  作」4 小時（8 月17│                    │                  │
│        │  日）              │  日）、「橫坑救助、│                    │                  │
│        │（原審(一)P.96、110 、│  捲揚器架設、橫渡操│                    │                  │
│        │原審(二)P.149）       │  作（水平、猴式）、│                    │                  │
│        ├──────────┤  坐位式下降」4 小時│                    │                  │
│        │☆                  │ （8 月19日）       │                    │                  │
│        │教官李叡伯「橫坑救│（原審卷(一)P.52）    │                    │                  │
│        │  助、捲揚器架設、橫│                    │                    │                  │
│        │  渡操作（水平、猴式│                    │                    │                  │
│        │  ）、坐位式下降」4 │                    │                    │                  │
│        │  小時（8 月19日）  │                    │                    │                  │
│        │（原審卷(四)P.115）   │                    │                    │                  │
├────┼──────────┼──────────┼──────────┤                  │
│第六週  │教官陳百瑞「背面背│１、93年4 月16日簽  │教官李叡伯「正面倒│                  │
│        │  人下降、橫渡個人架│２、93年5 月27日簽  │  掛下降、坐位倒掛下│                  │
│        │  設、滯空接索過結、│均無                │  降、雙節梯加掛梯、│                  │
│        │  橫渡低低對高侵入」│（原審(一)P.11、32）  │  雙節梯低所架設」4 │                  │
│        │  4 小時（8 月25日）├──────────┤  小時（8 月23日）  │                  │
│        │  、「正面坐位倒掛下│３、93年7月8日函稿  │助教李叡伯「正面倒│                  │
│        │  降、雙節梯垂直救出│教官李叡伯「正面倒│  掛下降、坐位倒掛下│                  │
│        │  、各式橫渡操作、雙│  掛下降、坐位倒掛下│  降、雙節梯加掛梯、│                  │
│        │  節梯加掛梯個人操作│  降、雙節梯加掛梯、│  雙節梯低所架設」4 │                  │
│        │  」4 小時（8 月26日│  雙節梯低所架設」4 │  小時（8 月23日）、│                  │
│        │  ）、「布魯治克快速│  小時（8 月23日）  │  「背面背人下降、橫│                  │
│        │  救出、單雙足及徒手│助教李叡伯「正面倒│  渡個人架設、滯空接│                  │
│        │  上登、各式下降操作│  掛下降、坐位倒掛下│  索過結、橫渡低低對│                  │
│        │  、省力橫渡架設」4 │  降、雙節梯加掛梯、│  高侵入」4 小時（8 │                  │
│        │  小時（8 月27日）  │  雙節梯低所架設」4 │  月25日）          │                  │
│        │教官李叡伯「正面帶│  小時（8 月23日）、│（偵卷P.84、210）   │                  │
│        │  人下降、布魯治克上│  「背面背人下降、橫│                    │                  │
│        │  登、多人火場搜救法│  渡個人架設、滯空接│                    │                  │
│        │  、立坑救助」4 小時│  索過結、橫渡低低對│                    │                  │
│        │  （8 月24 日） 、「│  高侵入」4 小時（8 │                    │                  │
│        │  正面坐位倒掛下降、│  月25日）          │                    │                  │
│        │  雙節梯垂直救出、各│（原審(一)P.53）      │                    │                  │
│        │  式橫渡操作、雙節梯│                    │                    │                  │
│        │  加掛梯個人操作」4 │                    │                    │                  │
│        │  小時（8 月26日）、│                    │                    │                  │
│        │  「布魯治克快速救出│                    │                    │                  │
│        │  、單雙足及徒手上登│                    │                    │                  │
│        │  、各式下降操作、省│                    │                    │                  │
│        │  力橫渡架設」4 小時│                    │                    │                  │
│        │  （8 月27日）      │                    │                    │                  │
│        │（原審(一)P.97、111 、│                    │                    │                  │
│        │原審(二)P.150）       │                    │                    │                  │
│        ├──────────┤                    │                    │                  │
│        │☆                  │                    │                    │                  │
│        │教官李叡伯「正面倒│                    │                    │                  │
│        │  掛下降、坐位倒掛下│                    │                    │                  │
│        │  降、雙節梯加掛梯、│                    │                    │                  │
│        │  雙節梯低所架設」4 │                    │                    │                  │
│        │  小時（8 月23日）  │                    │                    │                  │
│        │（原審(四)P.116）     │                    │                    │                  │
├────┼──────────┼──────────┼──────────┤                  │
│第七週  │助教陳百瑞「高樓救│１、93年4 月16日簽  │助教李叡伯「橫坑搜│                  │
│        │  生基本技能」4 小時│２、93年5 月27日簽  │  索、立坑救助、低所│                  │
│        │  （8 月30日）及「橫│均無                │  救出、橫渡滑降」4 │                  │
│        │  坑搜索、立坑救助、│（原審(一)P.12、33）  │  小時（9 月3 日）及│                  │
│        │  低所救出、橫渡滑降├──────────┤  「橫坑搜索、立坑救│                  │
│        │  」4 小時（9 月3 日│３、93年7月8日函稿  │  助、低所救出、橫渡│                  │
│        │  ）                │助教李叡伯「橫坑搜│  滑降」4 小時（9 月│                  │
│        │助教李叡伯「高樓下│  索、立坑救助、低所│  3 日）            │                  │
│        │  降（倒掛）、雙節梯│  救出、橫渡滑降」4 │（偵卷P.85、211）   │                  │
│        │  垂直救出、雲梯車橫│  小時（9 月3 日）及│                    │                  │
│        │  向侵入」4 小時（8 │  「橫坑搜索、立坑救│                    │                  │
│        │  月30日）          │  助、低所救出、橫渡│                    │                  │
│        │（原審(一)P.98、112 、│  滑降」4 小時（9 月│                    │                  │
│        │原審(二)P.151）       │  3 日）            │                    │                  │
│        ├──────────┤（原審(一)P.54）      │                    │                  │
│        │☆無                │                    │                    │                  │
│        │（原審(四)P.117）     │                    │                    │                  │
├────┼──────────┼──────────┼──────────┤                  │
│第八週  │無（原審(一)P.99、113 │１、93年4 月16日簽  │教官陳百瑞「第二階│                  │
│        │、原審(二)P.152）     │教官陳百瑞「綜合情│  段綜合情境演練及測│                  │
│        ├──────────┤  境演練及測驗」4 小│  驗」4 小時（9 月10│                  │
│        │☆                  │  時（8 月22日）    │  日）              │                  │
│        │教官陳百瑞「山難救│（原審(一)P.34）      │（偵卷P.86、212）   │                  │
│        │  助情境演練」4 小時├──────────┤                    │                  │
│        │  （9 月9 日）、「第│２、93年5月27日簽   │                    │                  │
│        │  二階段綜合情境演練│教官陳百瑞「第二階│                    │                  │
│        │  及測驗」4 小時（9 │  段綜合情境演練及測│                    │                  │
│        │  月10日）          │  驗」4 小時（8 月20│                    │                  │
│        │（原審(四)P.118）     │  日）（原審(一)P.13）│                    │                  │
│        │                    ├──────────┤                    │                  │
│        │                    │３、93年7月8日函稿  │                    │                  │
│        │                    │教官陳百瑞「第二階│                    │                  │
│        │                    │  段綜合情境演練及測│                    │                  │
│        │                    │  驗」4 小時（9 月10│                    │                  │
│        │                    │  日）（原審(一)P.55）│                    │                  │
├────┼──────────┼──────────┼──────────┤                  │
│第九週  │無（原審(一)P.100 、11│１、93年4 月16日簽  │陳百瑞部分無      │                  │
│        │4、 原審(二)P.153）   │教官陳百瑞「水上救│教官李叡伯「基本四│                  │
│        ├──────────┤  生員考照分組訓練（│  式游泳測驗」4 小時│                  │
│        │☆                  │  基本四式游泳）」4 │  （9 月13日）、「水│                  │
│        │教官陳百瑞「水上救│  小時（8 月26日）、│  上救生員考照訓練（│                  │
│        │  生員考照分組訓練（│  「水上救生員考照訓│  自救法- 踩水、仰飄│                  │
│        │  基本四式游泳）」4 │  練（自救法- 踩水、│  、水母飄、韻律呼吸│                  │
│        │  小時（9 月14日）、│  仰飄、水母飄、韻律│  、抽筋自解）4 小時│                  │
│        │  「水上救生員考照訓│  呼吸、抽筋自解）」│  （9 月16日）      │                  │
│        │  練（自救法- 踩水、│  4 小時（8 月29日）│（偵卷P.87、213）   │                  │
│        │  仰飄、水母飄、韻律│教官李叡伯「水上救│                    │                  │
│        │  呼吸、抽筋自解）」│  生員考照訓練（自救│                    │                  │
│        │  4 小時（9月17日） │  法- 踩水、仰飄、水│                    │                  │
│        │教官李叡伯「水上救│  母飄、韻律呼吸、抽│                    │                  │
│        │  生員考照訓練（自救│  筋自解）」4 小時（│                    │                  │
│        │  法- 踩水、仰飄、水│  8 月28日）        │                    │                  │
│        │  母飄、韻律呼吸、抽│（原審(一)P.35）      │                    │                  │
│        │  筋自解）」4 小時（├──────────┤                    │                  │
│        │  9 月16日）        │２、93年5 月27日簽  │                    │                  │
│        │（原審(四)P.119）     │教官陳百瑞「水上救│                    │                  │
│        │                    │  生員考照分組訓練（│                    │                  │
│        │                    │  基本四式游泳）」4 │                    │                  │
│        │                    │  小時（8 月24日）、│                    │                  │
│        │                    │  「水上救生員考照訓│                    │                  │
│        │                    │  練（自救法- 踩水、│                    │                  │
│        │                    │  仰飄、水母飄、韻律│                    │                  │
│        │                    │  呼吸、抽筋自解）」│                    │                  │
│        │                    │  4 小時（8 月27）  │                    │                  │
│        │                    │教官李叡伯「水上救│                    │                  │
│        │                    │  生員考照訓練（自救│                    │                  │
│        │                    │  法- 踩水、仰飄、水│                    │                  │
│        │                    │  母飄、韻律呼吸、抽│                    │                  │
│        │                    │  筋自解）」4 小時（│                    │                  │
│        │                    │  8 月26日）        │                    │                  │
│        │                    │（原審(一)P.14）      │                    │                  │
│        │                    ├──────────┤                    │                  │
│        │                    │３、93年7月8日函稿  │                    │                  │
│        │                    │陳百瑞部分無      │                    │                  │
│        │                    │教官李叡伯「基本四│                    │                  │
│        │                    │  式游泳測驗」4 小時│                    │                  │
│        │                    │  （9 月13日）、「水│                    │                  │
│        │                    │  上救生員考照訓練（│                    │                  │
│        │                    │  自救法- 踩水、仰飄│                    │                  │
│        │                    │  、水母飄、韻律呼吸│                    │                  │
│        │                    │  、抽筋自解）4 小時│                    │                  │
│        │                    │  （9 月16日）      │                    │                  │
│        │                    │（原審(一)P.56）      │                    │                  │
├────┼──────────┼──────────┼──────────┤                  │
│第十週  │無（原審(一)P.101 、11│１、93年4 月16日簽  │無（偵卷P.88、214） │                  │
│        │5、 原審(二)P.154）   │２、93年5 月27日簽  │                    │                  │
│        ├──────────┤３、93年7 月8 日函稿│                    │                  │
│        │☆無（原審(四)P.120） │均無（原審(一)P.15、36│                    │                  │
│        │                    │、57）              │                    │                  │
├────┼──────────┼──────────┼──────────┤                  │
│第十一週│無（原審(一)P.102 、11│１、93年4 月16日簽  │教官陳百瑞「救生艇│                  │
│        │6、 原審(二)P.155）   │教官陳百瑞「救生艇│  操作及水域救生情境│                  │
│        │                    │  操作及水域救生情境│  演練」2 小時（10月│                  │
│        │                    │  演練」2小時（9月12│  1日）             │                  │
│        │                    │  日）              │教官李叡伯「各式救│                  │
│        │                    │教官李叡伯「各式救│  生艇操作及水域救生│                  │
│        │                    │  生艇操作及水域救生│  訓練（新店成功湖）│                  │
│        │                    │  訓練」4 小時（9 月│  」4 小時（9 月29日│                  │
│        │                    │  10日）            │  ）                │                  │
│        │                    │（原審(一)P.37）      │（偵卷P.89、215）   │                  │
│        │                    ├──────────┤                    │                  │
│        │                    │２、93年5 月27日簽  │                    │                  │
│        │                    │教官陳百瑞「救生艇│                    │                  │
│        │                    │  操作及水域救生情境│                    │                  │
│        │                    │  演練」2 小時（9月1│                    │                  │
│        │                    │  0日）             │                    │                  │
│        │                    │教官李叡伯「各式救│                    │                  │
│        │                    │  生艇操作及水域救生│                    │                  │
│        │                    │  訓練（新店成功湖）│                    │                  │
│        │                    │  」4 小時（9 月8 日│                    │                  │
│        │                    │  ）（原審(一)P.16）  │                    │                  │
│        │                    ├──────────┤                    │                  │
│        │                    │３、93年7月8日函稿  │                    │                  │
│        │                    │教官陳百瑞「救生艇│                    │                  │
│        │                    │  操作及水域救生情境│                    │                  │
│        │                    │  演練」2 小時      │                    │                  │
│        │                    │ （10月1日）        │                    │                  │
│        │                    │教官李叡伯「各式救│                    │                  │
│        │                    │  生艇操作及水域救生│                    │                  │
│        │                    │  訓練（新店成功湖）│                    │                  │
│        │                    │  」4 小時（9 月29日│                    │                  │
│        │                    │  ）（原審(一)P.58）  │                    │                  │
├────┼──────────┼──────────┼──────────┤                  │
│第十二週│無                  │１、93年4 月16日簽  │教官陳百瑞「救生艇│                  │
│        │（原審(一)P.103 、117 │教官陳百瑞「海浪長│  操作及海域救生情境│                  │
│        │、原審(二)P.156）     │  泳」2 小時（9 月15│  演練」2 小時（10月│                  │
│        ├──────────┤  日）、「海域拖帶」│  8 日）            │                  │
│        │☆                  │  2 小時（9 月15日）│教官李叡伯「救援板│                  │
│        │教官陳百瑞「救生艇│  、「救生艇操作及海│  救援操作與前進救援│                  │
│        │  操作及海域救生情境│  域救生情境演練」2 │  溺者」4 小時（10月│                  │
│        │  演練」2 小時（10月│  小時（9 月19日）  │  5 日）、「各式救生│                  │
│        │  18日）            │教官李叡伯「救援板│  艇操作及海域救生訓│                  │
│        │教官李叡伯「各式救│  救援操作與前進救援│  練（金山、萬里、石│                  │
│        │  生艇操作及海域救生│  溺者」4 小時（9 月│  門等海域）」4 小時│                  │
│        │  訓練（金山、萬里、│  16日）            │  （10月6 日）      │                  │
│        │  石門等海域）」4 小│（原審(一)P.38）      │助教李叡伯「救援板│                  │
│        │  時（10月7 日）    ├──────────┤  救援操作與前進救援│                  │
│        │（原審(四)P.121）     │２、93年5 月27日簽  │  溺者」4 小時（10月│                  │
│        │                    │教官陳百瑞「海浪長│  5 日）            │                  │
│        │                    │  泳」2 小時（9 月13│（偵卷P.90、216）   │                  │
│        │                    │  日）、「海域拖帶」│                    │                  │
│        │                    │  2 小時（9 月13日）│                    │                  │
│        │                    │  、「救生艇操作及海│                    │                  │
│        │                    │  域救生情境演練」2 │                    │                  │
│        │                    │  小時（9 月17日）  │                    │                  │
│        │                    │教官李叡伯「救援板│                    │                  │
│        │                    │  救援操作與前進救援│                    │                  │
│        │                    │  溺者」4 小時（9 月│                    │                  │
│        │                    │  14日）、「各式救生│                    │                  │
│        │                    │  艇操作及海域救生訓│                    │                  │
│        │                    │  練（金山、萬里、石│                    │                  │
│        │                    │  門等海域）」4 小時│                    │                  │
│        │                    │  （9 月15日）      │                    │                  │
│        │                    │（原審(一)P.17）      │                    │                  │
│        │                    ├──────────┤                    │                  │
│        │                    │３、93年7月8日函稿  │                    │                  │
│        │                    │教官陳百瑞「救生艇│                    │                  │
│        │                    │  操作及海域救生情境│                    │                  │
│        │                    │  演練」2 小時（10月│                    │                  │
│        │                    │  8 日）            │                    │                  │
│        │                    │教官李叡伯「救援板│                    │                  │
│        │                    │  救援操作與前進救援│                    │                  │
│        │                    │  溺者」4 小時（10月│                    │                  │
│        │                    │  5 日）、「各式救生│                    │                  │
│        │                    │  艇操作及海域救生訓│                    │                  │
│        │                    │  練（金山、萬里、石│                    │                  │
│        │                    │  門等海域）」4 小時│                    │                  │
│        │                    │  （10月6 日）      │                    │                  │
│        │                    │助教李叡伯「救援板│                    │                  │
│        │                    │  救援操作與前進救援│                    │                  │
│        │                    │  溺者」4 小時（10月│                    │                  │
│        │                    │  5 日）            │                    │                  │
│        │                    │（原審(一)P.59 ）     │                    │                  │
├────┼──────────┼──────────┼──────────┼─────────┤
│合    計│「教官」            │１、93年4 月16日簽  │「教官」            │(一)、起訴犯罪事實：│
│        │陳百瑞32小時      │「教官」            │陳百瑞14小時      │１、陳百瑞虛列第11│
│        │李叡伯32小時      │陳百瑞24小時      │李叡伯52小時      │    期授課時數50小│
│        │「助教」            │李叡伯24小時      │「助教」            │    時，鐘點費    │
│        │陳百瑞36小時      ├──────────┤李叡伯32小時      │    40,000元      │
│        │李叡伯28小時      │２、93年5 月27日簽  │                    │２、李叡伯虛列第11│
│        ├──────────┤「教官」            │                    │    期授課時數42小│
│        │內聘教官費印領清冊：│陳百瑞26小時      │                    │    時，鐘點費    │
│        │教育訓練課課長陳百│李叡伯32小時      │                    │    33,600元      │
│        │  瑞（授課日期：7/28│「助教」            │                    │(二)、蒞庭檢察官更正│
│        │  、8/6 、8/13、8/16│李叡伯8 小時      │                    │    犯罪事實：    │
│        │  、8/20、8/25、8/26├──────────┤                    │１、陳百瑞虛列第11│
│        │  、8/27各4 小時）32│３、93年7 月8 日函稿│                    │    期授課時數68小│
│        │  小時，單價800 元，│「教官」            │                    │    時（內聘教官32│
│        │  應領金額25,600元  │陳百瑞14小時      │                    │    小時、內聘助教│
│        │教育訓練課隊員李永│李叡伯52小時      │                    │    36小時）      │
│        │  傑（7/29、8/9 、8/│「助教」            │                    │２、李叡伯虛列第11│
│        │  16、8/20、8/24、8/│李叡伯32小時      │                    │    期授課時數56小│
│        │  26、8/27各4 小時）│                    │                    │    時（內聘教官28│
│        │  28小時，單價800元 │                    │                    │    小時、內聘助教│
│        │  ，應領金額22,400元│                    │                    │    28小時）      │
│        │☆惟參酌上開(一)所示之│                    │                    │（本原審(四)P.217 反│
│        │  課程表，該期第二週│                    │                    │）                │
│        │  7 月29日教官李叡伯│                    │                    │                  │
│        │  授課時數合計「8 小│                    │                    │                  │
│        │  時」，故李叡伯就第│                    │                    │                  │
│        │  11期教官授課時數總│                    │                    │                  │
│        │  計為32小時，鐘點費│                    │                    │                  │
│        │  為25,600元，顯有誤│                    │                    │                  │
│        │  算之情狀          │                    │                    │                  │
│        │（原審(一)P.87、原審(二)│                    │                    │                  │
│        │P.142 、偵卷P.18 反 │                    │                    │                  │
│        │面）                │                    │                    │                  │
│        ├──────────┤                    │                    │                  │
│        │內聘助教費印領清冊：│                    │                    │                  │
│        │課長陳百瑞（授課日│                    │                    │                  │
│        │  期：8/4 、8/5 、8/│                    │                    │                  │
│        │  6 、8/10、8/11、8/│                    │                    │                  │
│        │  17 、8/19 、8/30、│                    │                    │                  │
│        │  9/3 各4 小時）36小│                    │                    │                  │
│        │  時，單價400 元，應│                    │                    │                  │
│        │  領金額14,400 元   │                    │                    │                  │
│        │隊員李叡伯（授課日│                    │                    │                  │
│        │  期：8/3 、8/10、8/│                    │                    │                  │
│        │  12 、8/18 、8/19、│                    │                    │                  │
│        │  8/20、8/30各4 小時│                    │                    │                  │
│        │  ）28小時，單價400 │                    │                    │                  │
│        │  元，應領金額11,200│                    │                    │                  │
│        │  元                │                    │                    │                  │
│        │（原審(一)P.88-91 、原│                    │                    │                  │
│        │審(二)P.143-142 、偵卷│                    │                    │                  │
│        │P.19）              │                    │                    │                  │
│        ├──────────┤                    │                    │                  │
│        │臺北縣政府消防局委託│                    │                    │                  │
│        │板橋郵局帳號000000-0│                    │                    │                  │
│        │號帳戶，劃撥儲金帳號│                    │                    │                  │
│        │：00000000號：      │                    │                    │                  │
│        │匯入陳百瑞所開立之│                    │                    │                  │
│        │  郵局帳號0000000-00│                    │                    │                  │
│        │  70020號帳戶， 金額│                    │                    │                  │
│        │  40,000元。        │                    │                    │                  │
│        │（查無入帳日期）    │                    │                    │                  │
│        │匯入李叡伯所開立宜│                    │                    │                  │
│        │  蘭中山路郵局帳號01│                    │                    │                  │
│        │  00000-0000000 號帳│                    │                    │                  │
│        │  戶，金額33,600元（│                    │                    │                  │
│        │  於93年12月24日匯入│                    │                    │                  │
│        │  ，原審(三)P.176 及證│                    │                    │                  │
│        │  物袋）            │                    │                    │                  │
│        │（原審卷(一)P.104）   │                    │                    │                  │
│        ├──────────┤                    │                    │                  │
│        │☆內政部消防署核銷之│                    │                    │                  │
│        │  內聘教官印領清冊  │                    │                    │                  │
│        │(1)、第一階段一至四週│                    │                    │                  │
│        │    ：              │                    │                    │                  │
│        │教育訓練課課長陳百│                    │                    │                  │
│        │  瑞（授課日期：7/19│                    │                    │                  │
│        │  、7/30、8/13各2 、│                    │                    │                  │
│        │  4 、4 小時）10小時│                    │                    │                  │
│        │  ，單價800 元，應領│                    │                    │                  │
│        │  金額8,000 元      │                    │                    │                  │
│        │教育訓練課隊員李永│                    │                    │                  │
│        │  傑（授課日期：7/21│                    │                    │                  │
│        │   、7/28 、8/3 、8/│                    │                    │                  │
│        │  11各4 小時）16小時│                    │                    │                  │
│        │  ，單價800 元，應領│                    │                    │                  │
│        │  金額12,800 元     │                    │                    │                  │
│        │（原審卷(四)P.108）   │                    │                    │                  │
│        │(2)、第二階段五至八週│                    │                    │                  │
│        │    ：              │                    │                    │                  │
│        │教育訓練課課長陳百│                    │                    │                  │
│        │  瑞（授課日期：9/9 │                    │                    │                  │
│        │  、9/10各4 小時）8 │                    │                    │                  │
│        │  小時，單價800 元，│                    │                    │                  │
│        │  應領金額6,400 元  │                    │                    │                  │
│        │教育訓練課隊員李永│                    │                    │                  │
│        │  傑（授課日期：8/19│                    │                    │                  │
│        │   、8/23 各4 小時）│                    │                    │                  │
│        │  8 小時，單價800 元│                    │                    │                  │
│        │  ，應領金額6,400 元│                    │                    │                  │
│        │（原審(四)P.109）     │                    │                    │                  │
│        │(3)、第三階段九至十二│                    │                    │                  │
│        │    週：            │                    │                    │                  │
│        │教育訓練課課長陳百│                    │                    │                  │
│        │  瑞（授課日期：9/14│                    │                    │                  │
│        │  、9/17、10/1、10/8│                    │                    │                  │
│        │  各4 、4 、2 、2 小│                    │                    │                  │
│        │  時）12小時，單價80│                    │                    │                  │
│        │  0 元，應領金額9,60│                    │                    │                  │
│        │  0 元              │                    │                    │                  │
│        │教育訓練課隊員李永│                    │                    │                  │
│        │  傑（授課日期：9/16│                    │                    │                  │
│        │   、9/29 、10/7各4 │                    │                    │                  │
│        │  小時）12小時，單價│                    │                    │                  │
│        │  800 元，應領金額9,│                    │                    │                  │
│        │  600元             │                    │                    │                  │
│        │（原審(四)P.110）     │                    │                    │                  │
│        │(4)、綜上；          │                    │                    │                  │
│        │陳百瑞就內聘教官費合│                    │                    │                  │
│        │計領得24,000元，李叡│                    │                    │                  │
│        │伯領得28,800元（於93│                    │                    │                  │
│        │年12月20日經由委託撥│                    │                    │                  │
│        │款匯入28,800元至李叡│                    │                    │                  │
│        │伯所開立之宜蘭中山路│                    │                    │                  │
│        │郵局帳號0000000-0000│                    │                    │                  │
│        │201 號帳戶，詳見臺灣│                    │                    │                  │
│        │郵政股份有限公司板橋│                    │                    │                  │
│        │郵局97年5 月26日板營│                    │                    │                  │
│        │字第0970200978號函暨│                    │                    │                  │
│        │所附前開帳戶交易往來│                    │                    │                  │
│        │明細〈原審(三)P.176 及│                    │                    │                  │
│        │證物袋〉）          │                    │                    │                  │
├────┴──────────┴──────────┴──────────┴─────────┤
│94年度第12期（僅就陳百瑞及李叡伯部分）                                                        │
├────┬──────────┬──────────┬──────────┬─────────┤
│        │(一)臺北縣政府消防局函│(二)臺北縣政府消防局函│(三)偵查卷課程表      │左列所示之(二)與(三)課│
│        │  覆原審所附核銷印領│  覆原審所附訓練計畫│（偵卷P.96-107、218-│程表相同，且與(一)所│
│        │  清冊所檢附之課程表│  所附之課程表      │  229）             │示之課程表內容、時│
│        │（原審(二)P.159-162、1│１、94年7月7日函稿  │☆均未明列教官姓名  │間相同，僅(一)有列名│
│        │64-165、169-172）   │   （原審(二)P.74-85）│                    │教官、助教姓名    │
│        │                    │２、94年7月20日函稿 │                    │                  │
│        │                    │   （原審(二)P.87-98）│                    │                  │
│        │                    │☆均未明列教官姓名  │                    │                  │
├────┼──────────┼──────────┼──────────┤                  │
│第一週  │教官李叡伯「機動效│（原審卷(二)P.74、87）│（偵卷P.96、218）   │                  │
│        │  能訓練著裝（含空氣│                    │                    │                  │
│        │  呼吸器）」4 小時（│                    │                    │                  │
│        │  7月18）           │                    │                    │                  │
│        │（原審(二)P.159）     │                    │                    │                  │
├────┼──────────┼──────────┼──────────┤                  │
│第二週  │教官李叡伯「基本繩│（原審卷(二)P.75、88）│（偵卷P.97、219）   │                  │
│        │  結應用及器具結繩運│                    │                    │                  │
│        │  用操作」4 小時（7 │                    │                    │                  │
│        │  月29日）          │                    │                    │                  │
│        │（原審(二)P.160）     │                    │                    │                  │
├────┼──────────┼──────────┼──────────┤                  │
│第三週  │教官陳百瑞「繩結測│（原審卷(二)P.76、89）│（偵卷P.98、220）   │                  │
│        │  驗」1 小時（8 月1 │                    │                    │                  │
│        │  日）              │                    │                    │                  │
│        │教官李叡伯「呼吸量│                    │                    │                  │
│        │  控制與濃煙搜救要領│                    │                    │                  │
│        │  」4 小時（8 月5 日│                    │                    │                  │
│        │  ）（原審(二)P.161） │                    │                    │                  │
├────┼──────────┼──────────┼──────────┤                  │
│第四週  │無（原審(二)P.162）   │（原審(二)卷P.77、90）│（偵卷P.99、221）   │                  │
├────┼──────────┼──────────┼──────────┤                  │
│第一至四│「教官」            │                    │                    │                  │
│週合計  │陳百瑞1 小時      │                    │                    │                  │
│        │李叡伯12小時      │                    │                    │                  │
│        ├──────────┤                    │                    │                  │
│        │內聘教官費印領清冊：│                    │                    │                  │
│        │教育訓練課課長陳百│                    │                    │                  │
│        │  瑞（授課日期及時數│                    │                    │                  │
│        │  ：8/1、1小時），單│                    │                    │                  │
│        │  價800 元，應領金額│                    │                    │                  │
│        │  800 元            │                    │                    │                  │
│        │教育訓練課隊員李永│                    │                    │                  │
│        │  傑（授課日期及時數│                    │                    │                  │
│        │  ：7/18、7/29、8/5 │                    │                    │                  │
│        │  各4 小時）12小時，│                    │                    │                  │
│        │  單價800 元，應領金│                    │                    │                  │
│        │  額9,600元         │                    │                    │                  │
│        │（原審(二)P.158、偵卷P│                    │                    │                  │
│        │19反）              │                    │                    │                  │
├────┼──────────┼──────────┼──────────┤                  │
│第五週  │教官李叡伯「繩結固│（原審卷(二)P.78、91）│（偵卷P.100、222）  │                  │
│        │  定點選擇、應用及架│                    │                    │                  │
│        │  設」4 小時（8 月15│                    │                    │                  │
│        │  日）、「負重爬梯訓│                    │                    │                  │
│        │  練」4 小時（8 月18│                    │                    │                  │
│        │  日）（原審(二)P.164 │                    │                    │                  │
│        │  ）                │                    │                    │                  │
├────┼──────────┼──────────┼──────────┤                  │
│第六週  │教官李叡伯「基本四│（原審(二)卷P.79、92）│（偵卷P.101、223）  │                  │
│        │  式游泳複習」4 小時│                    │                    │                  │
│        │  （8月22日）       │                    │                    │                  │
│        │教官陳百瑞「基本四│                    │                    │                  │
│        │  式游泳測驗」4 小時│                    │                    │                  │
│        │  （8 月22日）、「水│                    │                    │                  │
│        │  上救生員考照訓練（│                    │                    │                  │
│        │  基本四式游泳）」4 │                    │                    │                  │
│        │  小時（8 月23日）  │                    │                    │                  │
│        │（原審(二)P.165）     │                    │                    │                  │
├────┼──────────┼──────────┼──────────┤                  │
│第七週  │（未列教官姓名）    │（原審(二)卷P.80、93）│（偵卷P.102、224）  │                  │
│        │（原審(二)P.166）     │                    │                    │                  │
├────┼──────────┼──────────┼──────────┤                  │
│第八週  │教官李叡伯「各式救│（原審卷(二)P.81、94）│（偵卷P.103、225）  │                  │
│        │  生艇操作及水域救生│                    │                    │                  │
│        │  訓練」4 小時（9 月│                    │                    │                  │
│        │  6 日）、「各式救生│                    │                    │                  │
│        │  艇操作及水域救生訓│                    │                    │                  │
│        │  練」4 小時（9 月7 │                    │                    │                  │
│        │  日）              │                    │                    │                  │
│        │（原審(二)P.167）     │                    │                    │                  │
├────┼──────────┼──────────┼──────────┤                  │
│第五至八│「教官」            │                    │                    │                  │
│週合計  │陳百瑞8 小時      │                    │                    │                  │
│        │李叡伯20小時      │                    │                    │                  │
│        ├──────────┤                    │                    │                  │
│        │內聘教官費印領清冊：│                    │                    │                  │
│        │教育訓練課課長陳百│                    │                    │                  │
│        │  瑞（授課日期及時數│                    │                    │                  │
│        │  ：8/22、8/23各4 小│                    │                    │                  │
│        │  時）8 小時，單價80│                    │                    │                  │
│        │  0 元，應領金額6,40│                    │                    │                  │
│        │  0元               │                    │                    │                  │
│        │教育訓練課隊員李永│                    │                    │                  │
│        │  傑（授課日期及時數│                    │                    │                  │
│        │  ：8/15、8/18、8/22│                    │                    │                  │
│        │  、9/6 、9/7 各4 小│                    │                    │                  │
│        │  時）20小時，單價80│                    │                    │                  │
│        │  0 元，應領金額1600│                    │                    │                  │
│        │  0 元              │                    │                    │                  │
│        │（原審(二)P.163、偵卷P│                    │                    │                  │
│        │.20）               │                    │                    │                  │
├────┼──────────┼──────────┼──────────┤                  │
│第九週  │無（原審卷(二)P.169） │（原審卷(二)P.82、95）│（偵卷P.104、226）  │                  │
├────┼──────────┼──────────┼──────────┤                  │
│第十週  │教官李叡伯「正面坐│（原審卷(二)P.83、96）│（偵卷P.105、227）  │                  │
│        │  位倒掛下降、雙節梯│                    │                    │                  │
│        │  垂直救出」4 小時（│                    │                    │                  │
│        │  9 月22日）、「各式│                    │                    │                  │
│        │  下降操作、省力橫渡│                    │                    │                  │
│        │  架設」4 小時（9 月│                    │                    │                  │
│        │  23日）            │                    │                    │                  │
│        │（原審(二)P.170）     │                    │                    │                  │
├────┼──────────┼──────────┼──────────┤                  │
│第十一週│教官李叡伯「山區人│（原審(二)卷P.84、97）│（偵卷P.106、228）  │                  │
│        │  命救助想定訓練（北│                    │                    │                  │
│        │  縣轄內山區）」4 小│                    │                    │                  │
│        │  時（9 月27日）、「│                    │                    │                  │
│        │  山難搜救救助訓練（│                    │                    │                  │
│        │  北縣轄內山區）」4 │                    │                    │                  │
│        │  小時（9 月28日）  │                    │                    │                  │
│        │（原審卷(二)P.171     │                    │                    │                  │
├────┼──────────┼──────────┼──────────┤                  │
│第十二週│教官李叡伯「橫坑搜│（原審卷(二)P.85、98）│（偵卷P.107、229）  │                  │
│        │  索、立坑救助」4 小│                    │                    │                  │
│        │  時（10月5 日）、「│                    │                    │                  │
│        │  雙節梯加掛梯、高樓│                    │                    │                  │
│        │  低所救出」4 小時（│                    │                    │                  │
│        │  10月6 日）        │                    │                    │                  │
│        │（原審卷(二)P.172 ）  │                    │                    │                  │
├────┼──────────┼──────────┼──────────┤                  │
│第九至十│「教官」            │                    │                    │                  │
│二週合計│李叡伯24小時      │                    │                    │                  │
│        ├──────────┤                    │                    │                  │
│        │內聘教官費印領清冊：│                    │                    │                  │
│        │教育訓練課隊員李永│                    │                    │                  │
│        │  傑（授課日期及時數│                    │                    │                  │
│        │  ：9/22、9/23、9/27│                    │                    │                  │
│        │  、9/28 、10/5、10/│                    │                    │                  │
│        │  6 各4 小時）24小時│                    │                    │                  │
│        │  ，單價800 元，應領│                    │                    │                  │
│        │  金額19,200 元     │                    │                    │                  │
│        │（原審(二)P.168 、偵卷│                    │                    │                  │
│        │P.20反面）          │                    │                    │                  │
├────┼──────────┼──────────┼──────────┼─────────┤
│第一週至│「教官」            │                    │                    │起訴犯罪事實：    │
│第十二週│陳百瑞9 小時      │                    │                    │１、陳百瑞虛列第12│
│合計總數│李叡伯56小時      │                    │                    │    期授課時數9 小│
│        ├──────────┤                    │                    │    時，鐘點費    │
│        │臺北縣政府消防局委託│                    │                    │    7,200 元      │
│        │板橋郵局以帳號031100│                    │                    │２、李叡伯虛列第12│
│        │-4號帳戶、劃撥儲金帳│                    │                    │    期授課時數56小│
│        │號00000000號：      │                    │                    │    時，鐘點費    │
│        │匯入陳百瑞所開立之│                    │                    │    44,800元      │
│        │  郵局帳號0000000-00│                    │                    │                  │
│        │  70020 號帳戶，金額│                    │                    │                  │
│        │  7,200 元          │                    │                    │                  │
│        │（原審卷(二)P.173）   │                    │                    │                  │
│        │匯入李叡伯所開立之│                    │                    │                  │
│        │  宜蘭中山路郵局帳號│                    │                    │                  │
│        │  0000000-0000201 號│                    │                    │                  │
│        │  帳戶，金額44,800元│                    │                    │                  │
│        │ （於95年1 月4日匯入│                    │                    │                  │
│        │  ，詳見原審(三)P.195 │                    │                    │                  │
│        │  至197）           │                    │                    │                  │
│        │（原審卷(一)P.174）   │                    │                    │                  │
└────┴──────────┴──────────┴──────────┴─────────┘
附表二：
被告陳百瑞、李叡伯虛列授課時數詐領所得之鐘點費明細表
┌───────────────────────────────────┐
│93年度第11期消防救助隊訓練                                            │
├────┬────────────────────┬─────────┤
│第一週  │教官李叡伯「濃煙搜索救出」4 小時（7 月21│註：              │
│        │日）（原審(四)P.111）                     │１、左列所示「原審│
├────┼────────────────────┤    (一)、(二)」係指向│
│第二週  │1.教官陳百瑞：                          │    臺北縣政府消防│
│        │「救助器材車及破壞器材實地操作演練」4 │    局申請核銷所附│
│        │  小時（7 月28日）（原審(一)P.93、107 、院│    之課程表及印領│
│        │  卷(二)P.146）                           │    清冊。        │
│        │2.教官李叡伯                            │２、左列所示「原審│
│        │「車禍事故救助訓練」4 小時（7 月29日）│    (四)」係指向內政│
│        │  、「車禍事故救助訓練實地操作演練」4小 │    部消防署申請核│
│        │  時（7 月29日）（原審(一)P.93、107 、原審│    銷所附之課程表│
│        │  (二)P.146）                             │    及印領清冊。  │
│        │「救助器材車及破壞器材介紹與操作」4 小│                  │
│        │  時（7 月28日）（原審(四)P.112）         │                  │
├────┼────────────────────┤                  │
│第三週  │1.教官陳百瑞：                          │                  │
│        │「高層火災搶救情境演練」4 小時（8 月6 │                  │
│        │  日）（原審卷(一)P.94、108 、原審卷(二)P.14│                  │
│        │7）                                     │                  │
│        │2.助教陳百瑞：                          │                  │
│        │「巷道（窄弄）火警搶救要領（水帶佈線、│                  │
│        │  加壓、火點搜索攻擊、車輛器材應用）4 小│                  │
│        │  時（8 月4 日）、「巷道（窄弄）火警人命│                  │
│        │  救助要領情境分組實作」4 小時（8 月5 日│                  │
│        │  ）、「高層火災搶救水線部署訓練」4 小時│                  │
│        │  （8 月6 日）（原審卷(一)P.94、108 、原審│                  │
│        │  卷(二)P.147 ）                          │                  │
│        │3.教官李叡伯：                          │                  │
│        │「各式火場侵入法」4 小時（8 月3 日）（│                  │
│        │  原審卷(四)P.113）                       │                  │
│        │4.助教李叡伯：                          │                  │
│        │「傷患運送搬運法（火災、震災及緊急狀況│                  │
│        │  脫離）」4 小時（8 月3 日）（原審卷(一)P.│                  │
│        │  94、108 、原審卷(二)P.147）             │                  │
├────┼────────────────────┤                  │
│第四週  │1.助教陳百瑞：                          │                  │
│        │「濃煙搜索救生訓練」4 小時（8 月10日）│                  │
│        │  、「地下室火災搶救情境演練」4 小時（8 │                  │
│        │  月11日）（原審卷(一)P.95、109 、原審卷(二)│                  │
│        │  P.148）                               │                  │
│        │2.教官李叡伯：                          │                  │
│        │「呼吸量控制與濃煙搜救實作」4 小時（8 │                  │
│        │  月9 日）（原審(一)P.95、109 、原審(二)P.14│                  │
│        │  8）                                   │                  │
│        │「地下室火災搶救要領」4 小時（8 月11日│                  │
│        │  ）（原審卷(四)P.114）                   │                  │
│        │3.助教李叡伯：                          │                  │
│        │「狹窄空間搜索救生訓練」4 小時（8 月10│                  │
│        │  日）、「火場排煙運用（含排煙車及其附屬│                  │
│        │  器材操作）」4 小時（8 月12日）（原審卷│                  │
│        │  (一)P.95、109 、原審卷(二)P.148）         │                  │
├────┼────────────────────┤                  │
│第五週  │1.教官陳百瑞：                          │                  │
│        │「應用結繩、器具結繩」4 小時（8 月16日│                  │
│        │  ）、「正面式下降、滯空下降、掛梯操作、│                  │
│        │  捲揚器上登」4 小時（8 月20日）（原審卷│                  │
│        │  (一)P.96、110 、原審卷(二)P.149）         │                  │
│        │2.助教陳百瑞：                          │                  │
│        │「繩結固定點選擇、應用及架設繩網及簡易│                  │
│        │  擔架製作」4 小時（8 月17日）、「橫坑救│                  │
│        │  助、捲揚器架設、橫渡操作（水平、猴式）│                  │
│        │  、坐位式下降」4 小時（8 月19日）（原審│                  │
│        │  卷(一)P.96、110 、原審卷(二)P.149）       │                  │
│        │3.教官李叡伯：                          │                  │
│        │「基本繩結及攀降器材介紹」4 小時（8 月│                  │
│        │  16日）、「正面式下降、滯空下降、掛梯操│                  │
│        │  作、捲揚器上登」4 小時（8 月20日）（原│                  │
│        │  審卷(一)P.96、110 、原審卷(二)P.149）     │                  │
│        │「橫坑救助、捲揚器架設、橫渡操作（水平│                  │
│        │  、猴式）、坐位式下降」4 小時（8 月19日│                  │
│        │  ）（原審卷(四)P.115）                   │                  │
│        │4.助教李叡伯：                          │                  │
│        │「橫渡架設、扁帶梯操作、單雙足上登、繩│                  │
│        │  索下降」4 小時（8 月18日）、「橫坑救助│                  │
│        │  、捲揚器架設、橫渡操作（水平、猴式）、│                  │
│        │  坐位式下降」4 小時（8 月19日）、「正面│                  │
│        │  式下降、滯空下降、掛梯操作、捲揚器上登│                  │
│        │  」4 小時（8 月20日）（原審卷(一)P.96、11│                  │
│        │  0、原審卷(二)P.149）                    │                  │
├────┼────────────────────┤                  │
│第六週  │1.教官陳百瑞：                          │                  │
│        │「背面背人下降、橫渡個人架設、滯空接索│                  │
│        │  過結、橫渡低低對高侵入」4 小時（8 月25│                  │
│        │  日）、「正面坐位倒掛下降、雙節梯垂直救│                  │
│        │  出、各式橫渡操作、雙節梯加掛梯個人操作│                  │
│        │  」4 小時（8 月26日）、「布魯治克快速救│                  │
│        │  出、單雙足及徒手上登、各式下降操作、省│                  │
│        │  力橫渡架設」4 小時（8 月27日）（原審卷│                  │
│        │  (一)P.97、111 、原審(二)P.150 ）          │                  │
│        │2.教官李叡伯：                          │                  │
│        │「正面帶人下降、布魯治克上登、多人火場│                  │
│        │  搜救法、立坑救助」4 小時（8 月24日）、│                  │
│        │  「正面坐位倒掛下降、雙節梯垂直救出、各│                  │
│        │  式橫渡操作、雙節梯加掛梯個人操作」4 小│                  │
│        │  時（8 月26日）、「布魯治克快速救出、單│                  │
│        │  雙足及徒手上登、各式下降操作、省力橫渡│                  │
│        │  架設」4 小時（8 月27日）（原審卷(一)P.97│                  │
│        │  、111 、原審卷(二)P.150 ）              │                  │
│        │「正面倒掛下降、坐位倒掛下降、雙節梯加│                  │
│        │  掛梯、雙節梯低所架設」4 小時（8 月23日│                  │
│        │  ）（原審(四)P.116）                     │                  │
│        │                                        │                  │
├────┼────────────────────┤                  │
│第七週  │1.助教陳百瑞：                          │                  │
│        │「高樓救生基本技能」4 小時（8 月30日）│                  │
│        │  及「橫坑搜索、立坑救助、低所救出、橫渡│                  │
│        │  滑降」4 小時（9 月3 日）（原審(一)P.98、│                  │
│        │  112 、原審(二)P.151）                   │                  │
│        │2.助教李叡伯：                          │                  │
│        │「高樓下降（倒掛）、雙節梯垂直救出、雲│                  │
│        │  梯車橫向侵入」4 小時（8 月30日）（原審│                  │
│        │  卷(一)P.98、112 、原審卷(二)P.151 ）      │                  │
├────┼────────────────────┤                  │
│第八週  │無                                      │                  │
├────┼────────────────────┤                  │
│第九週  │教官李叡伯「水上救生員考照訓練（自救法  │                  │
│        │ -踩水、仰飄、水母飄、韻律呼吸、抽筋自解│                  │
│        │ ）」4小時（9月16日）（原審卷(四)P.119 ） │                  │
├────┼────────────────────┤                  │
│第十週  │無（原審(一)P.101 、115 、原審(二)P.154 、原│                  │
│        │審卷(四)P.120 ）                          │                  │
├────┼────────────────────┤                  │
│第十一週│教官李叡伯9 月29日4 小時                │                  │
│        │（原審卷(四)P.110）                       │                  │
├────┼────────────────────┤                  │
│第十二週│教官李叡伯：                            │                  │
│        │「各式救生艇操作及海域救生訓練（金山、│                  │
│        │  萬里、石門等海域）」4 小時（10 月7日）│                  │
│        │  （原審卷(四)P.121）                     │                  │
│        │                                        │                  │
│        │                                        │                  │
│        │                                        │                  │
├────┼────────────────────┼─────────┤
│合    計│１、內聘教官費印領清冊（臺北縣政府消防局│(一)、起訴犯罪事實：│
│        │    經費）：單價800 元                  │１、陳百瑞虛列第11│
│        │(1)、教育訓練課課長陳百瑞（授課日期：7/28│    期授課時數50小│
│        │    、8/6 、8/16、8/20、8/25、8/26、8/27│    時，鐘點費40,0│
│        │    各4 小時）28小時，金額22,400元。    │    00元          │
│        │(2)、教育訓練課隊員李叡伯（7/29、8/9 、8/│２、李叡伯虛列第11│
│        │    16、8/20、8/24、8/26、8/27各4 小時）│    期授課時數42小│
│        │    28小時，金額22,400元。              │    時，鐘點費33,6│
│        │（原審(一)P.87、原審(二)P.142 、偵卷P.18反面│    00元          │
│        │ ）                                     │(二)、蒞庭檢察官更正│
│        │２、內聘助教費印領清冊（臺北縣政府消防局│    犯罪事實：    │
│        │    經費）：單價400 元                  │１、陳百瑞虛列第11│
│        │(1)、課長陳百瑞（授課日期：8/4 、8/5 、8/│    期授課時數68小│
│        │    6 、8/10、8/11、8/17、8/19、8/30、9/│    時（含內聘教官│
│        │    3 各4 小時）36小時，金額14,400元。  │    32小時、內聘助│
│        │(2)、隊員李叡伯（授課日期：8/3 、8/10 、8│    教36小時）    │
│        │    /12 、8/18、8/19、8/20、8/30各4 小時│２、李叡伯虛列第11│
│        │    ）28小時，金額11,200元。            │    期授課時數56小│
│        │（原審(一)P.88-91 、原審(二)P.143-142 、偵卷│    時（含內聘教官│
│        │P.19）                                  │    28小時、內聘助│
│        │★臺北縣政府消防局委託板橋郵局撥款，於93│    教28小時）    │
│        │  年12月24日將33,600元（即22,400元＋11, │（原審卷(四)P.217 反│
│        │  200 元）匯入李叡伯所開立之宜蘭中山路郵│                  │
│        │  局帳號000000000000000 號帳戶（原審(三)第│                  │
│        │  176 頁暨所附資料）                    │                  │
│        │３、內政部消防署核銷之內聘教官印領清冊：│                  │
│        │    單價800 元                          │                  │
│        │(1)、第一階段一至四週：                  │                  │
│        │教育訓練課隊員李叡伯（授課日期：7/21、  │                  │
│        │7/28、8/3、8/11各4小時）16小時，金額    │                  │
│        │12,800元。                              │                  │
│        │（原審卷(四)P.108）                       │                  │
│        │(2)、第二階段五至八週：                  │                  │
│        │教育訓練課隊員李叡伯（授課日期：8/19、  │                  │
│        │8/23各4小時）8小時，金額6,400元。       │                  │
│        │（原審卷(四)P.109）                       │                  │
│        │(3)、第三階段九至十二週：                │                  │
│        │教育訓練課隊員李叡伯（授課日期：9/16、9/│                  │
│        │  29、10/7各4 小時）12小時，金額9,600   │                  │
│        │  元。                                  │                  │
│        │（原審卷(四)P.110）                       │                  │
│        │★臺北縣政府消防局委託板橋郵局撥款，於93│                  │
│        │  年12月20日將28,800元（即12,800元＋6,40│                  │
│        │  0 元＋9,600 元）匯入李叡伯所開立之宜蘭│                  │
│        │  中山路郵局帳號00000000 0000000號帳戶（│                  │
│        │  原審卷(三)第176 頁暨所附資料）          │                  │
│        ├────────────────────┤                  │
│        │總計：                                  │                  │
│        │１、陳百瑞：                            │                  │
│        │(1)、內聘教官授課時數28小時，鐘點費22,400│                  │
│        │    元                                  │                  │
│        │(2)、內聘助教授課時數36小時，鐘點費14,400│                  │
│        │    元                                  │                  │
│        │(3)、總和：36,800元                      │                  │
│        │２、李叡伯：                            │                  │
│        │(1)、內聘教官授課時數68小時，鐘點費54,400│                  │
│        │    元                                  │                  │
│        │(2)、內聘助教授課時數28小時，鐘點費11,200│                  │
│        │    元                                  │                  │
│        │(3)、總和：65,600元                      │                  │
└────┴────────────────────┴─────────┘
附表二之一：
被告李叡伯自行虛列被告陳百瑞授課時數以詐領鐘點費明細表
┌───────────────────────────────────┐
│臺北縣政府消防局辦理本縣義消第1期（即93年度第11期消防救助隊訓練）     │
├────┬────────────────────┬─────────┤
│第一階段│教官陳百瑞：                            │註：「原審(四)」係  │
│        │「土石流救災要領及案例研討」4 小時（7   │    向內政部消防署│
│        │月30日）（原審(四)P.108）                 │    申請核銷所附之│
├────┼────────────────────┤    課程表及印領清│
│第二階段│教官陳百瑞：                            │    冊。          │
│        │「山難救助情境演練」4 小時（9 月9日）   │                  │
│        │（原審卷(四)P.109）                       │                  │
│        │                                        │                  │
├────┼────────────────────┤                  │
│第三階段│教官陳百瑞10月1 日2 小時                │                  │
│        │（原審卷(四)P.110）                       │                  │
├────┼────────────────────┤                  │
│第三階段│教官陳百瑞：                            │                  │
│        │「救生艇操作及海域救生情境演練」2 小時（│                  │
│        │  10月8日）（原審(四)P.110）              │                  │
│        ├────────────────────┤                  │
│        │總計：                                  │                  │
│        │內聘教官授課時數12小時，鐘點費9,600元   │                  │
└────┴────────────────────┴─────────┘
附表二之二：
被告李叡伯虛列授課時數詐領所得之鐘點費明細表
┌───────────────────────────────────┐
│93年度第12期消防救助隊訓練                                            │
├────┬────────────────────┬─────────┤
│第一週  │教官李叡伯「機動效能訓練著裝（含空氣呼吸│                  │
│        │器）」4 小時（7 月18）（原審卷(二)P.1 59）│                  │
├────┼────────────────────┤                  │
│第二週  │教官李叡伯「基本繩結應用及器具結繩運用操│                  │
│        │作」4 小時（7 月29日）（原審卷(二)P.160） │                  │
├────┼────────────────────┤                  │
│第三週  │教官李叡伯「呼吸量控制與濃煙搜救要領」4 │                  │
│        │小時（8 月5 日）（原審卷(二)P.161）       │                  │
├────┼────────────────────┤                  │
│第四週  │無（原審卷(二)P.162）                     │                  │
├────┼────────────────────┤                  │
│第五週  │教官李叡伯「繩結固定點選擇、應用及架設」│                  │
│        │4 小時（8 月15日）、「負重爬梯訓練」4 小│                  │
│        │時（8 月18日）（原審卷(二)P.164 ）        │                  │
├────┼────────────────────┤                  │
│第六週  │教官李叡伯「基本四式游泳複習」4 小時（8 │                  │
│        │月22日）（原審卷(二)P.165）               │                  │
├────┼────────────────────┤                  │
│第七週  │（未列教官姓名）（原審卷(二)P.166）       │                  │
├────┼────────────────────┤                  │
│第八週  │教官李叡伯「各式救生艇操作及水域救生訓練│                  │
│        │」4 小時（9/6） 、「各式救生艇操作及水域│                  │
│        │救生訓練」4 小時（9 月7 日）（原審卷(二)  │                  │
│        │P.16 7）                                │                  │
├────┼────────────────────┤                  │
│第九週  │無（原審(二)P.169）                       │                  │
├────┼────────────────────┤                  │
│第十週  │教官李叡伯「正面坐位倒掛下降、雙節梯垂直│                  │
│        │救出」4 小時（9 月22日）、「各式下降操作│                  │
│        │、省力橫渡架設」4 小時（9 月23日）（原審│                  │
│        │卷(二)P.170 ）                            │                  │
├────┼────────────────────┤                  │
│第十一週│教官李叡伯「山區人命救助想定訓練（北縣轄│                  │
│        │內山區）」4 小時（9 月27日）、「山難搜救│                  │
│        │救助訓練（北縣轄內山區）」4 小時（9 月28│                  │
│        │日）（原審(二)P.171）                     │                  │
├────┼────────────────────┤                  │
│第十二週│教官李叡伯「橫坑搜索、立坑救助」4 小時（│                  │
│        │10月5 日）、「雙節梯加掛梯、高樓低所救出│                  │
│        │」4 小時（10月6 日）（原審卷(二)P.172）   │                  │
├────┼────────────────────┼─────────┤
│合    計│李叡伯內聘教官授課時數56小時，單價800 元│                  │
│        │，鐘點費44,800元（於95年1 月4 日匯入前開│                  │
│        │李叡伯宜蘭中山路郵局帳戶內，原審卷(三)    │                  │
│        │P.195 至197 ）                          │                  │
└────┴────────────────────┴─────────┘
附表三：
被告李叡伯偽造署押之明細表
┌─────────────────────────────────────┐
│93年度第11期                                                              │
├──┬────────────┬──────────────┬──────┤
│編號│  偽 造 之 印 領 清 冊  │   偽   造   之   署   押   │備        註│
│    │                        │                            │（證據出處）│
├──┼────────────┼──────────────┼──────┤
│ 1  │臺北縣政府消防局辦理93年│偽造之「賴德忠、林永昌、張仲│原審卷(一)    │
│    │度消防救助隊第11期內聘教│麟、張汝輝、鄞升茂、陳和進」│P.86-88、118│
│    │官費印領清冊            │署押各壹枚                  │            │
├──┼────────────┼──────────────┼──────┤
│ 2  │臺北縣政府消防局辦理93年│偽造之「蘇百川、吳濟玄、林永│原審卷(一)    │
│    │度消防救助隊第11期內聘助│昌、張仲麟、張汝輝、鄞升茂、│P.89-91、119│
│    │教費印領清冊            │陳世鴻、顏宏文」署押各壹枚  │            │
│    │                        │                            │            │
├──┼────────────┼──────────────┼──────┤
│ 3  │臺北縣政府消防局辦理本縣│偽造之「李志強、吳濟玄、蘇百│原審卷(四)    │
│    │義消第1 期救助隊內聘教官│川、陳世鴻、顏宏文」署押各壹│P.108       │
│    │費印領清冊（第一階段一至│枚                          │            │
│    │四週）                  │                            │            │
├──┼────────────┼──────────────┼──────┤
│ 4  │臺北縣政府消防局辦理本縣│偽造之「李志強、吳濟玄、蘇百│原審卷(四)    │
│    │義消第1 期救助隊內聘教官│川、陳世鴻、顏宏文、林永昌、│P.109       │
│    │費印領清冊（第二階段五至│張仲麟」署押各壹枚          │            │
│    │八週）                  │                            │            │
├──┼────────────┼──────────────┼──────┤
│ 5  │臺北縣政府消防局辦理本縣│偽造之「吳濟玄、蘇百川、顏宏│原審卷(四)    │
│    │義消第1 期救助隊內聘教官│文、林永昌、張仲麟、張汝輝、│P.110       │
│    │費印領清冊（第三階段九至│鄞升茂」署押各壹枚          │            │
│    │十二週）                │                            │            │
├──┼────────────┼──────────────┼──────┤
│ 6  │臺北縣政府消防局辦理本縣│偽造之「陳百瑞」署押參枚    │原審卷(四)    │
│    │義消第1 期救助隊內聘教官│                            │P.108-110   │
│    │費印領清冊              │                            │            │
├──┴────────────┴──────────────┴──────┤
│94年度第12期                                                              │
├──┬────────────┬──────────────┬──────┤
│編號│  偽造之印領清冊        │偽造之署押                  │備        註│
│    │                        │                            │（證據出處）│
├──┼────────────┼──────────────┼──────┤
│ 7  │臺北縣政府消防局辦理94年│偽造之「蔡武忠、謝仁傑、林永│原審卷(二)    │
│    │度消防救助隊第12期訓練內│昌、洪銘璋、楊智雄、吳慶和、│P.158       │
│    │聘教官費印領清冊（第1 至│王恩加」署押各壹枚          │            │
│    │4 週）                  │                            │            │
├──┼────────────┼──────────────┼──────┤
│ 8  │臺北縣政府消防局辦理94年│偽造「林至品、林永昌、洪銘璋│原審卷(一)    │
│    │度消防救助隊第12期訓練內│、楊智雄、吳慶和、王恩加」之│P.163       │
│    │聘教官費印領清冊（第5至8│署押各壹枚                  │            │
│    │週）                    │                            │            │
├──┼────────────┼──────────────┼──────┤
│ 9  │臺北縣政府消防局辦理94年│偽造之「張汝輝、鄞升茂、林永│原審卷(四)    │
│    │度消防救助隊第12期訓練內│昌、洪銘璋、楊智雄、吳慶和、│P.168       │
│    │聘教官費印領清冊（第9 至│王恩加」署押各壹枚          │            │
│    │12 週）                 │                            │            │
└──┴────────────┴──────────────┴──────┘